臺灣高等法院刑事判決　　　　　　 95年度上更(一)字第488號
上　訴　人
即　被　告　甲○○
　　　　　　　　　　現於臺灣彰化看守所
選任辯護人　邵良正律師
上　訴　人
即　被　告　丙○○
　　　　　　丁○○
前列二人共同
指定辯護人　陳智義律師
上列上訴人因貪污等案件，不服臺灣板橋地方法院92年度訴字第
2122號，中華民國93年7月29日第一審判決（起訴案號：臺灣板
橋地方法院檢察署92年度偵字第6489號、第6913號、第10 834
號、第11195號及併辦案號：臺灣桃園地方法院檢察署93年度偵
字第12626號），提起上訴，經判決後由最高法院發回更審，本
院判決如下：
    主  文
原判決關於丁○○、甲○○部分及丙○○利用職務上之機會詐取
財物暨定執行刑部分，均撤銷。
甲○○共同連續偽造公文書，足以生損害於公眾及他人，處有期
徒刑貳年；如附表壹所示文書上偽造之印文、署押，附表貳、
所示之物，均沒收之；又共同意圖供行使之用而偽造有價證券，
處有期徒刑伍年，如附表肆編號四十至四十四所示之物均沒收之
；應執行有期徒刑陸年陸月，如附表壹所示文書上偽造之印文、
署押，附表貳、參、附表肆編號四十至四十四所示之物，均沒收
之。
丙○○共同意圖供行使之用而偽造有價證券，處有期徒刑參年陸
月；如附表肆編號四十至四十四所示之物，均沒收之。
丁○○共同連續偽造公文書，足以生損害於公眾及他人，累犯，
處有期徒刑壹年陸月；如附表壹所示文書上偽造之印文、署押，
附表貳、所示之物，均沒收之。
    事  實
一、丁○○前有多項前科，曾因犯賭博罪，經原法院以89年度易
    字第370號判決有期徒刑5月確定，於民國89年8月31日易科
    罰金執行完畢（於本件構成累犯）。甲○○前任職臺灣土地
    銀行東板橋分行（以下簡稱土銀東板橋分行）襄理，主管該
    行徵信業務，並為該行放款審議小組成員，為從事業務之人
    。鄧本繼（另案審理）、丙○○（綽號麥可）、丁○○、吳
    三郎 (已歿)、陳志輝、劉坤三、鄭英平、綽號「三毛」、
    「阿義」之真實姓名、年籍不詳之成年男子均屬鄧本繼為首
    之詐騙集團成員。
二、緣鄧本繼向吳三郎提議以承租房屋，並以偽造之土地、建物
    所有權狀向銀行抵押詐貸款項，吳三郎告知鄧本繼略以其有
    一友人甲○○在土銀東板橋分行擔任襄理，應可作為內應用
    前開方式向土銀東板橋分行詐得貸款，吳三郎即在89年底、
    90年間介紹鄧本繼與甲○○認識。吳三郎並於90年4月前之
    不詳時間，在不詳處所與甲○○討論所有詐貸案之流程，甲○○應允擔任內應，配合參與詐貸款項之犯行，並告知向土
    銀東板橋分行貸款在1000萬元以內者，該分行通常不會向地
    政機關調土地與房屋之登記謄本，僅就申請人所提出之土地
    、建物所有權狀等資料加以審核，且要吳三郎在臺北縣板橋
    市承租房屋，以供向土銀東板橋分行詐貸款項之用。吳三郎
    將上情轉達予鄧本繼之後，鄧本繼即與丁○○、吳三郎、甲○○、綽號「阿義」之男子等人先後基於行使偽造公文書、
    私文書、特種文書及詐欺取財之概括犯意聯絡，由鄧本繼著
    手利用甲○○在該分行職務上之機會詐取財物之計劃，鄧本
    繼先在90年4月前之不詳時地，讓丁○○與綽號「阿義」者
    知悉在土銀東板橋分行有甲○○襄理作為內應等情，並請吳
    三郎找到門牌號碼臺北縣板橋市○○路215號1樓房屋，再指
    示丙○○持其委由鄧本繼轉交綽號「三毛」所偽造「陳文祥
    」名義之身分證，以「陳文祥」名義偽造房屋租賃契約書，
    承租門牌號碼臺北縣板橋市○○路215號1樓房屋 (有關丙○○此部分所涉偽造私文書部分業經原審判處有期徒刑柒月，
    上訴後經撤回上訴而告確定在案)。鄧本繼又於90年4月15日
    ，請不詳姓名人士持前開所偽造「陳文祥」名義之身分證，
    以陳文祥名義出面向楊典將承租門牌號碼為臺北縣板橋市○○路○段54號2樓之房屋，作為誠信代書事務所。租屋完成後
    ，鄧本繼旋請吳三郎至臺北縣板橋地政事務所申請上址臺北
    縣板橋市○○路215號1樓房屋之土地及建物登記謄本，鄧本
    繼即於90年4月間在臺北縣板橋市○○路○段54號2樓誠信代
    書事務所處，偽造所有權人「陳文祥」之上址門牌號碼為臺
    北縣板橋市○○路215號1樓房屋之建物與坐落土地之所有權
    狀，另以「陳文祥」名義偽造土地房屋買賣契約書。鄧本繼
    在偽造完成前開所有權狀後，將之影印，並於90年4月26 日
    前幾天，由吳三郎約甲○○在土銀東板橋分行附近之麵攤碰
    面，甲○○依約前往，鄧本繼、吳三郎即出示前開所有權狀
    影印本交予甲○○查看，甲○○認為沒有問題後，鄧本繼即
    請「阿義」者持偽造貼有「阿義」照片之「陳文祥」名義身
    分證1張，由「阿義」出面以「陳文祥」名義，並以前開所
    偽造之土地、房屋所有權狀，向土銀東板橋分行辦理詐貸款
    項事宜。丁○○於90年4月26日開車載送「阿義」至土銀東
    板橋分行向該分行表示，為購置臺北縣板橋市房屋擬向該分
    行申辦貸款，經與放款人員初步洽談後，為貸款需要，即由
    「阿義」持前開貼有彼照片之偽造「陳文祥」名義之身分證
    ，在開戶申請書偽造「陳文祥」之署押1枚，並蓋上前開偽
    造「陳文祥」之印章，偽造印文1枚；且在印鑑卡上偽造「
    陳文祥」之署押1枚，並蓋上前開偽造「陳文祥」之印章，
    偽造印文1枚，偽造該等私文書後提出行使，而取得帳號為
    00000000之存摺1本及提款卡1枚（偽造署押、印文即附表壹
    編號七、八）。丁○○繼於90年4月30日開車載送「阿義」
    至土銀東板橋分行，由「阿義」持前開偽造「陳文祥」名義
    之身分證與印章1枚至土銀東板橋分行，以「陳文祥」名義
    提出申請800萬元之貸款，而在授信申請書上偽造「陳文祥
    」之署押2枚，並蓋上前開偽造「陳文祥」之印章，偽造印
    文4枚，而偽造該私文書；且在個人資料表上偽造「陳文祥
    」之署押1枚，並蓋上前開偽造「陳文祥」之印章，偽造印
    文1枚，而偽造該私文書（偽造署押、印文即附表壹編號
    九、十）；又將上開2件偽造私文書，連同之前鄧本繼所提
    供之偽造「陳文祥」在弘大特化股份有限公司（以下簡稱弘
    大特化公司）在職之員工在職證明書（偽造印文即附表壹編
    號十一）與各類所得扣繳暨免扣繳憑單（以下簡稱扣繳憑單
    ）提出行使，並提出前開貼有「阿義」照片之偽造「陳文祥
    」名義身分證影本、上開偽造陳文祥購買臺北縣板橋市○○
    路215號1樓房屋與坐落土地之房屋土地買賣契約書影本及偽
    造上址土地與房屋所有權狀等相關文件，向該分行申辦長期
    購置房屋擔保放款800萬元，而行使前開偽造私文書與公文
    書。嗣由不知情土銀東板橋分行職員鄭伯勳於90年5月4日前
    往上開房屋實際勘估，丁○○即冒用誠信代書事務所李坤山
    名義，由其開門讓鄭伯勳進入現場勘估，擔保房屋當時為空
    屋，鄭伯勳於當日完成勘估徵信作業製作報告後提交放款審
    議小組審議，甲○○明知本件房屋與土地之所有權狀、申請
    人之身分證等相關資料均是偽造之文件，竟不將上情向審議
    小組反應，反而利用放款審議小組成員身分參與審查使貸款
    案順利通過。不知情之土銀東板橋分行經理林正明旋於90
    年5月8日核准貸款800萬元予以「陳文祥」名義申請貸款之
    鄧本繼等人，丁○○再於90年5月11日與「阿義」至土銀東
    板橋分行，由「阿義」持鄧本繼以「陳文祥」名義所偽造之
    土地、建築改良物抵押權設定契約書（鄧本繼在該文件上各
    偽造「陳文祥」之署押與印文各1枚，並偽造臺北縣板橋地
    政事務所驗訖印文，與偽造收件日期字號印文；偽造印文、
    署押即附表壹編號十二）；及持鄧本繼所偽造之臺北縣板橋
    地政事務所北板地謄字第039037號，權利人「臺灣土地銀行
    」就義務人「陳文祥」所有門牌號碼為臺北縣板橋市○○路
    215號1樓房屋之建物所有權全部與該房屋坐落土地即臺北縣
    板橋市○○段899號土地、應有部分為95/10000之土地所有
    權，有最高限額抵押權960萬元之土地登記謄本與建物登記
    謄本之公文書，暨上開內容之臺北縣板橋地政事務所他項權
    利證明書並由鄧本繼在偽造之前開證明書上蓋用上開偽造臺
    北縣板橋地政事務所關防暨主任吳鴻銘印章之偽造公文書（
    偽造印文、署押即附表壹編號十三），向土銀東板橋分行提
    出行使。又在內容為「陳文祥」向「臺灣土地銀行」貸得80
    0萬元之借據上，偽造「陳文祥」之署押2枚與印文8枚，且
    在內容為前開房地無租賃或其他負擔等文字之切結書上，偽
    造「陳文祥」之署押1枚與印文3枚（偽造印文、署押即附表
    壹編號十四、十五），偽造該等私文書而提出行使，向該分
    行完成辦理貸款手續，使該分行陷於錯誤，而將800萬元於
    當日（90年5月11日）撥到「陳文祥」在土銀東板橋分行帳
    號為00000000之帳戶，足以生損害於土銀東板橋分行、「陳
    文祥」、戶政機關核發身分證之正確性及地政機關管理土地
    、房屋權利義務資料之正確性。「阿義」在前開800萬元之
    款項撥到上揭帳號為00000000之「陳文祥」帳戶後，即於當
    日（90年5月11日）在該分行填寫2紙存摺類取款憑條，其中
    1紙之面額為480萬元，另1紙之面額為260萬元，並在該2紙
    取款憑條上各偽造「陳文祥」之印文1枚（偽造印文即附表
    壹編號十六、十七），以此方式偽造私文書後提出行使，取
    得前開480萬元與260萬元之款項，將之分成2袋，其中480萬
    元之1袋由「阿義」提取，另外1袋260萬元由丁○○提取走
    出銀行，「阿義」搭乘計程車離開，而丁○○所提取之260
    萬元由不詳地下錢莊之人取走，「阿義」則將該480萬元之
    現金交予鄧本繼。「阿義」嗣後再於90年5月15日至土銀東
    板橋分行填寫1紙存摺類取款憑條，面額為60萬元，並在該
    紙取款憑條上偽造「陳文祥」之印文1枚（偽造印文即附表
    壹編號十八），以此方式偽造私文書後提出行使，取得前開
    60萬元交予鄧本繼，鄧本繼則將其中之200多萬元用來清償
    彼與丙○○之共同債權人，分給吳三郎數十萬元，並託交24
    0多萬元予吳三郎轉交甲○○，其餘款項由丁○○與「阿義
    」朋分。嗣土銀東板橋分行於撥款後2、3星期，因為該貸款
    案之複審事宜，該分行經辦黃重菁發現本件貸款案之他項權
    利證明書質感有異，再向臺北縣板橋地政事務所調閱臺北縣
    板橋市○○路215號1樓房屋與坐落土地之土地與建物登記謄
    本，始悉被他人以假權狀冒貸款項之上情而報警。
三、鄧本繼於91年1月間，由甲○○處得知有臺北縣政府因新板
    站第二期區段徵收私人土地需要補償地主地價所設之基金專
    戶（以下簡稱臺北縣政府基金專戶）的存款，可使用偽造之
    支票及銀行之人頭帳戶予以詐領，乃與甲○○、丙○○另行
    起意，為詐欺取財及偽造有價證券之犯意聯絡，計劃詐領該
    基金專戶之款項，其行詐過程如下：
  (一)於91年3、4月間，鄧本繼先偽造貼有陳志輝照片之「謝甯馨
    」身分證1枚及偽刻「謝甯馨」之印章1枚，繼於同年5月10
    日，指示陳志輝、劉坤三與鄭英平3人，同往苗栗縣頭份鎮
    戶政事務所，冒用「謝甯馨」名義，向該事務所申請「謝甯
    馨」之印鑑變更登記及核發印鑑登記證明6份，陳志輝復於
    同年5月24日、6月5日，前往上開戶政事務所，請領謝甯馨
    之全戶戶籍謄本，鄧本繼再指示陳志輝、劉坤三、鄭英平3
    人持上開偽造「謝甯馨」之身分證、印章及開戶款5千元，
    先於91年7月23日前往臺北銀行社子分行、陽信銀行社子分
    行、誠泰銀行重慶分行，於同年月25日，由陳志輝自行前往
    華泰銀行社子分行、大眾銀行大同分行，冒用「謝甯馨」之
    名義，辦理銀行存款開戶事宜，並取得各該銀行之存摺及金
    融卡，陳志輝所領得之存摺、金融卡均交給鄧本繼以供將來
    使用。
  (二)迨91年7月間，甲○○以不詳管道取得土銀東板橋分行為付
    款人之空白支票2張及臺北縣政府基金專戶所簽發並已兌領
    之付款人為土銀東板橋分行8千元之真正支票影本1張，乃將
    上開空白支票2張及已兌領之真正支票影本1張交予丙○○轉
    交鄧本繼，該支票影本係作為偽造上開基金帳戶支票之樣本
    ，鄧本繼再將該真正支票影本交給有共同偽造有價證券犯意
    之綽號「三毛」偽刻發票人之印章，鄧本繼並請不知情之刻
    印店刻印匠偽刻支票受款人「建成水電工程股份有限公司」
    之印章。鄧本繼在其位於臺北縣三重市○○街60號10樓之5
    之住處內，以上述其中空白支票一張偽造為臺北縣政府設立
    於土銀東板橋分行之該基金專用帳戶所簽發、面額5320萬元
    之支票（票號Ｄ00000000號、帳號642－0號、受款人為建成
    水電工程股份有限公司）1紙，並以綽號「三毛」在不詳時
    間、地點所偽造之發票人「蘇貞昌」、「駱清季公庫印鑑」
    、「莊金裕公庫專用印鑑」之印章蓋於該偽造支票之發票人
    處，受款人則記載為「建成水電工程股份有限公司」，背面
    蓋上受款人「建成水電工程股份有限公司」之印文，付款人
    為臺灣土地銀行東板橋分行（以下簡稱系爭偽造支票），均
    足以生損害於土銀東板橋分行、臺北縣政府及蘇貞昌、駱清
    季、莊金裕、「建成水電工程股份有限公司」等人。鄧本繼
    於偽造系爭支票完成後，告知甲○○系爭偽造支票之面額，
    鄧本繼即與甲○○、丙○○基於行使前開偽造支票之犯意聯
    絡，於同年8月1日，由鄧本繼與陳志輝、劉坤三、鄭英平等
    人相約在臺北市○○區○○路288號之臺北銀行社子分行附
    近見面，鄧本繼將上開偽造之支票及不法取得「謝甯馨」之
    該分行存摺，交付知悉為偽造支票之劉坤三以供提示，當時
    陳志輝、鄭英平也在場因而均知悉係偽造支票並同意收受該
    偽造支票及該存摺，再由劉坤三、鄭英平持該偽造之支票及
    存摺，進入該銀行存入臺北銀行社子分行「謝甯馨」之帳戶
    內供交換提示兌領，經票據交換所於次日交付土銀東板橋分
    行為匯兌審核，惟該行負責審核支票印鑑真偽之行員陳文隘
    、會計襄理黃天慶共同核對印鑑時，均未察覺發票人之3枚
    印文係偽造，該行襄理甲○○當日適代理同行承辦支票匯兌
    之存匯襄理劉純宏為覆核該支票真偽之職務，甲○○雖明知
    該支票係偽造，但因其與鄧本繼等人有共同之犯意，乃利用
    機會，故意讓該偽造支票審核通過，以此詐術使土銀東板橋
    分行承辦人陳文隘於同年8月4日匯款至支票提示人「謝甯馨
    」之帳戶內，即將該支票面額5320萬元之款項由該行匯入臺
    北銀行社子分行帳號000000000000－0號「謝甯馨」之帳戶
    內。
  (三)91年8月5日凌晨1時許，鄧本繼指示陳志輝、劉坤三、鄭英
    平等人前往臺北銀行社子分行前所設之提款機，為確認前開
    存入之支票是否已入臺北銀行社子分行「謝甯馨」帳戶，乃
    由鄭英平持前開以「謝甯馨」名義所取得之臺北銀行之金融
    卡置入臺北銀行所設之自動提款機，先領得現款10萬元後，
    再以轉帳之方式，將10萬元自「謝甯馨」臺北銀行社子分行
    帳戶匯入「謝甯馨」陽信銀行社子分行帳戶，再從陽信銀行
    社子分行自動提款機，分次領取現款共10萬元（計提領3萬
    元三次，1萬元一次），所領得之現款20萬元均交由鄧本繼
    ，當場與陳志輝、劉坤三、鄭英平等人朋分（陳志輝分得1
    萬5千元，劉坤三及鄭英平各分得1萬元，其餘為鄧本繼取去
    ），陳志輝等人於領款後，並自交易明細表記載之存款餘額
    欄確認偽造支票之款項5000多萬元均業已匯入上開帳戶。嗣
    相約於同日上午9時10分許將該5000多萬元領出及辦理匯款
    ，陳志輝與鄧本繼、劉坤三、鄭英平、丙○○，均前往臺北
    銀行社子分行前會合，由鄧本繼將偽造「謝甯馨」臺北銀行
    社子分行存摺及印鑑交由陳志輝持入銀行內，冒用「謝甯馨
    」之名義，在提款單及匯款單即臺北銀行入戶電匯回條（一
    式二聯）上，偽造如附表肆編號四十五至四十八號「謝甯馨
    」之印文及署押，提領現款2500萬元，並分別轉帳1000萬元
    、1500萬元至大眾銀行大同分行、陽信銀行社子分行「謝甯
    馨」之帳戶內，均足以生損害於謝甯馨及銀行辦理提款匯款
    業務之正確性，惟經銀行承辦人員蔡文瑞發現有異，以該帳
    戶為新設帳戶，存入鉅款，且銀行內現金不足，請陳志輝至
    總行提領，並立即向土銀東板橋分行及臺北縣政府查詢結果
    ，確認支票係偽造而報警處理。經警於同日上午11時20分許
    ，在臺北市○○○路○段50號臺北銀行總行內，乘陳志輝前
    往提領時予以逮捕，並扣得鄧本繼等人所有因犯罪所得或供
    犯罪所用如附表肆編號十九、編號二十、編號三十七、編號
    三十八金融卡2張、存摺2本，編號一偽造身分證1枚、編號
    二偽造印章1個、編號三十九大型黑色提款袋1個等物。復於
    同年9月5日下午4時30分、10時許，先後將劉坤三、鄭英平
    拘提到案，及於92年3月20日將鄧本繼拘提到案，始知上情
    。警方依陳志輝等人之供述，循線於92年3月20日下午3時許
    ，至鄧本繼位於桃園縣龜山鄉○○○路3號9樓之居處執行搜
    索，逮捕鄧本繼，並扣得鄧本繼所有供犯本罪或預備犯本罪
    所用如附表貳所示之空白土地所有權狀86張、空白建築改良
    物所有權狀1張、空白土地所有權狀21張等文件；劉純宏、
    李坤山、陳文祥印章各1枚；主任余大衛印章2枚、主任吳鴻
    銘印章1枚、臺北縣板橋地政事務所主任吳鴻銘本案依分層
    負責表授權承辦人員決行印章2枚；隨案申請謄本印章1枚；
    最高限額抵押權章16枚、各式大小數字及金額章134枚、地
    名章18枚、土地證書用章（如收件章、所有權全部、依照各
    個債務契約之約定、以下空白等）23枚、未完成章1枚；墨
    水消除劑及各色原料18瓶；醋酸纖維素粉1包（長寬厚約9公
    分×6公分×2公分）；臺灣土地銀行整存整付定期儲蓄存款
    存單（3100萬）、注意事項、存款摘要、印鑑卡等4張文件
    等物；暨其他與本案無關之桃園縣地籍圖等物。(鄧本繼所
    為此部分之犯行，業經本院以93年度上更（一）字第147號
    判處有期徒刑8年；陳志輝、劉坤三、鄭英平各判處有期徒
    刑2年在案）
四、案經法務部調查局臺北市調查處暨臺北縣政府警察局報告臺
    灣板橋地方法院檢察署檢察官偵查起訴。
    理  由
壹、證據能力部分：
一、被告丙○○與其選任辯護人對被告丙○○於偵查中之自白之
    證據能力有所爭執，辯稱略以：「是警察或調查人員要求丙○○附和鄧本繼之說法，且在檢察官處亦要如此講，才可以
    獲得交保」云云。按「被告之自白，非出於強暴、脅迫、利
    誘、詐欺、疲勞訊問、違法羈押或其他不正之方法，且與事
    實相符者，得為證據」，刑事訴訟法第156條第1項定有明文
    。經查，本案自92年9月25日繫屬原審迄93年6月28日審理終
    結為止，歷時長達9個月，期間曾進行多次之準備程序與審
    理程序，被告丙○○與其選任辯護人亦曾多次以口頭或書狀
    陳述意見，期間彼等均未作出前開抗辯，遲至93年6月28 日
    原審最後一次審理庭時始為上開抗辯，苟真有如被告丙○○
    與其選任辯護人所為前開辯解之情事存在，彼等為何不在案
    件進行中即陸續提出該等抗辯，以供調查、審酌，反而在要
    原審言詞辯論時始為該等抗辯？且被告丙○○與其選任辯護
    人對於何人在何時何地對被告丙○○為前開要附和鄧本繼之
    說法，才可以獲得交保之言語，並未提供具體之資料以供調
    查審酌，僅空泛的為前開辯解，則此等辯解之可信度，誠屬
    有疑。參以被告丙○○不惟於警訊中自白上開犯罪，且於檢
    察官偵訊時亦作相同之供述 (詳如後述)，依現階段刑事訴
    訟法規定檢察官代表國偵查犯罪、實施公訴，依法其有訊問
    被告、證人及鑑定人之權，原則上均能遵守法律規定，不致
    違法取供，其可信性極高，且檢察官並無羈押被告之權，僅
    有聲請法院羈押被告之權，應為一般人民所知悉。易言之，
    檢察官是否聲請法院羈押，法院是否准許羈押聲請，均應依
    法律之規定，審酌是否有羈押之要件，此與被告是否自白犯
    罪無關，被告丙○○對於上情難諉為不知，被告丙○○既於
    檢察官偵訊時自白犯罪，且與警訊時供述內容相容一致，堪
    認均在自由意識下所為之供述，是被告丙○○與其選任辯護
    人有關前開被告丙○○於警詢、調查、檢察官前自白並無證
    據能力之辯解，不足採信，其前開自白，應具有證據能力。
    至被告丙○○聲請調閱台北縣政府警察局刑警隊92年3月21
    日訊問被告之錄影或錄音資料，經本院多方查詢調閱結果，
    雖未能調得，但本院質之承辦員警乙○○堅決否認警訊中有
    稱要被告丙○○自白才可獲得交保等語 (見本院準備程序筆
    錄)，是該警訊自白筆錄仍無何瑕疵，具有證據能力。
二、被告甲○○及其辯護人雖指共同被告丁○○、丙○○、鄧本
    繼、吳三郎警訊、偵查中筆錄，乃審判外之供述，不具證據
    能力云云，惟查除吳三郎已歿外，其餘均於審判中到庭以證
    人身份經交互詰問、具詰作證，共同被告丁○○表示其以前
    所述涉及甲○○部分並未冤枉他，被告甲○○及其辯護人均
    在場表示無意見 (見本院審理筆錄)，是其警偵訊筆錄，無
    何瑕疵，自屬可採。共同被告鄧本繼、丙○○於審判中，經
    交互詰問所述與其警訊、偵查中所述雖有若干不符，惟鄧、
    張二人於警偵訊之初，即告知得行使刑事訴訟法第95條之權
    利，於訊問完畢後，並將筆錄交其親閱無訛後始簽名捺印，
    而共同被告丙○○自白出於自由意志，業如前述，共同被告
    鄧本繼於警訊中亦給予充分休息 (見偵字第11195號卷第12
    頁)，其始終未為刑求之抗辯，依其外部關係，並無不可信
    之情況，又鄧、張二人與吳三郎先前所述前後一貫，互核相
    符，且較少受外界之干擾，且其等所供為證明被告甲○○犯
    罪事實存否所必要者，依刑事訴訟法第159條之1第2項、第
    159條之2、第159條之3規定，其等三人警偵訊筆錄雖為審判
    外之陳述，仍得為被告甲○○犯罪之證據。
三、按傳聞法則之重要理論依據，在於傳聞證據未經當事人之反
    對詰問予以核實，乃予排斥，惟若當事人已放棄對原供述人
    之反對詰問權，於法院審判時表明同意該等傳聞證據可作為
    證據，基於證據資料愈豐富，愈有助於真實發現之理念，並
    貫徹刑事訴訟法修法加重當事人進行主義之精神，確認當事
    人對於證據能力有處分權之制度，傳聞證據經當事人同意作
    為證據，法院認為適當者，亦得為證據。另當事人於調查證
    據時，對於傳聞證據表示「沒有意見」，而未於言詞辯論終
    結前聲明異議 (Without Objection)，應視為已有將該等傳
    聞證據採為證據之同意，此刑事訴訟法第159條之5定有明文
    。除上列一、二所述外，本案被告於本院準備程序中已表示
    對卷內人證物證之證據能力無意見，本院審理時，被告及辯
    護人對於被告以外之人於審判外之陳述之證據能力並未表示
    意見，迄本院辯論終結前，被告及辯護人亦均未爭執本案證
    據之證據能力，依刑事訴訟法第159條之5第2項之規定，應
    視為被告已同意本案相關之傳聞證據均可作為證據，本院斟
    酌本案卷內之證據並非非法取得，亦無證明力明顯過低之情
    形，且經原審法院及本院於審判期日依法進行證據之調查、
    辯論，被告於訴訟上之程序權，已受保障，前揭各該證據，
    均得採為證據，先予敘明。
貳、實體部分：
一、訊據上訴人即被告丁○○對於上開事實欄二所示夥同鄧本繼
    等人以偽造之所有權狀向土銀東板橋分行詐貸800萬元等情
    ，供承不諱，惟辯稱：伊在91年7月31日偵查中已向承辦檢
    察官請求擔任污點證人獲准，但原審未適用證人保護法第14
    條第1項之規定減輕或免除其刑等語。訊據上訴人即被告甲○○固不否認於上揭時間擔任土銀東板橋分行徵信部門襄理
    ，主管該行徵信業務，並為該行放款審議小組成員，且於該
    行存匯襄理劉純宏請假時之職務代理人，就代理期間之存匯
    業務也為其職務，而於91年8月2日前開面額5320萬元支票經
    票據交換所交付土銀東板橋分行為匯兌審核時，存匯襄理劉
    純宏請假，由其擔任職務代理人等情，惟矢口否認有何犯行
    ，辯稱：伊不認識鄧本繼等人，更無與他們講過話，不曾轉
    交任何支票予丙○○，遑論有何向土銀東板橋分行詐貸800
    萬元款項，及偽造支票向該行詐領款項之犯意聯絡及行為分
    擔，鄧本繼等人之所以指伊犯罪，或因伊曾參加支票會，因
    別人所簽發之支票退票，致伊所簽發之支票亦退票，別人可
    能挾怨報復等語。辯護人則為其辯稱略以：證人鄧本繼、丙○○、吳三郎對於何時如何認識被告甲○○？鄧本繼與丁○○就如何分配贓款？所供稱參與犯罪之人？本案如何起意犯
    案與起意之時間點？均前後供述不一，又何人至臺北銀行社
    子分行匯款？鄧本繼與丙○○、陳志輝、鄭英平、劉坤三等
    人所陳亦不一，另鄧本繼、丙○○所陳被告甲○○如何交付
    支票予丙○○轉交鄧本繼之證詞亦前後不同；況土銀東板橋
    分行之支票並未遺失，而銀行裡面如發生不法事件時，會保
    留當時之錄影帶，苟被告甲○○涉有不法，應有錄影帶可證
    ，但本件無此錄影帶，故被告甲○○未涉盜領等語。上訴人
    即被告丙○○經傳則未到庭，惟據其以前陳述，亦矢口否認
    有以事實欄三所示之偽造支票向土銀東板橋分行詐領款項之
    事實，辯稱：伊是依鄧本繼指示去向甲○○拿支票，但不知
    鄧本繼是要拿來偽造支票，以為是要拿來作為向銀行貸款以
    還之前其積欠伊之借款。伊到臺北銀行社子分行時，並不知
    道陳志輝是要去行使偽造支票提款，絕未與鄧本繼等人有何
    犯意聯絡及行為分擔等語，辯護人則為其辯稱略以：本案主
    謀鄧本繼供詞前後不一，其與丙○○有債務糾紛，意圖報復
    而為其不利之供詞，丙○○事前並不知悉鄧本繼等人意圖詐
    領上開基金專戶款項，其幫鄧本繼向其銀行友人拿取資料並
    非基於犯意聯絡與行為分擔等語。
二、關於被告甲○○、丁○○所為事實欄二所示犯行部分：
  (一)鄧本繼如何於上開時地，由鄧本繼先後以被告丙○○與「阿
    義」之照片，請「三毛」偽造「陳文祥」名義之身分證，推
    由被告丙○○以偽造「陳文祥」名義之身分證承租房屋，並
    向「三毛」購得偽刻主任余大衛、主任吳鴻銘印章各1枚、
    臺北縣板橋地政事務所印公印1枚及空白土地、建物所有權
    狀後，自行偽造權狀等資料，並以前開偽造之權狀等資料，
    向土銀東板橋分行詐得800萬元之貸款，而被告甲○○係在
    該銀行之內應，從被告甲○○處得知向該分行貸款在1000萬
    元以內者，該分行不會向地政機關調閱地籍謄本等資料，鄧
    本繼並透過吳三郎與被告甲○○謀議本件詐貸案之犯案流程
    ，另鄧本繼有將所偽造之權狀影本資料交予被告甲○○看，
    其認為沒有問題後始由丁○○載送「阿義」送件，且彼等均
    有朋分該等款項等情，迭據證人鄧本繼於偵審中結證明確（
    見板檢92年度偵字第6489號卷第124頁至第130頁、第233頁
    至第235頁；原審卷93年6月7日、6月8日審判筆錄），而鄧
    本繼在警詢中所言均屬實在乙節，亦據其在檢察官偵訊時證
    述明確（見板檢92年度偵字第6489號卷第250頁反面），核
    與被告丁○○與丙○○於原審供述之情節大致相符。況被告
    甲○○係經由吳三郎介紹與鄧本繼認識，被告甲○○是鄧本
    繼在土銀東板橋分行之內應等情，亦據證人吳三郎在另案偵
    審中具結證述在卷（見北檢92年度發查字第127號卷第2頁至
    第9頁，北院92年1月28日訊問筆錄）。參以被告丙○○曾拿
    照片予鄧本繼偽造「陳文祥」名義之身分證，且其是因為鄧
    本繼之託，而持前開貼有其照片之偽造「陳文祥」名義身分
    證出面承租臺北縣板橋市○○路215號1樓的房屋等情，亦據
    被告丙○○供述明確。又土銀東板橋分行之徵信人員鄭伯勳
    如何在收件之後，與自稱為代書之李坤山連絡，並與李坤山
    一同去查看上址臺北縣板橋市○○路215號1樓房屋，結果認
    為該屋市價有1785萬元，之後並把報告交給襄理甲○○等情
    ，業據證人鄭伯勳在偵查中結證在卷（見板檢92年度偵字第
    6913號卷第114頁），而該自稱為李坤山之人即係被告丁○○乙節，亦據被告丁○○供述無訛。再土銀東板橋分行內部
    規定超過1000萬元之貸款才需要向地政機關調閱地籍謄本，
    1000萬元以內之貸款不需要調閱前開資料，且該分行於90年
    5月11日將800萬元貸予以「陳文祥」名義申請貸款之鄧本繼
    等人後之2、3星期，因為準備貸款案之複審事宜，該分行經
    辦黃重菁發現本件貸款案之他項權利證明書質感有異，再向
    臺北縣板橋地政事務所調閱臺北縣板橋市○○路215號1樓房
    屋與坐落土地之土地登記謄本與建物登記謄本，始悉上情等
    情，復據證人即土銀東板橋分行之放款襄理鄒祟禮到庭結證
    明確（見原審卷93年6月16日審判筆錄第32頁至第35頁），
    並有台灣土地銀行總行86年10月23日總審五字第860025902
    號函各單位有關辦理擔保放款應由營業單位派員向地政機關
    具領登記簿謄本之金額原為300萬元以上提高為1000萬元以
    上之函件在卷可按 (見本院上訴卷第232頁)。足徵因鄧本繼
    等人所貸之款項僅有800萬元，並未超過1000萬元，土銀東
    板橋分行自未向地政機關調閱系爭房地之登記謄本，而被鄧
    本繼等人所提出之偽造權狀等資料所矇騙，益徵鄧本繼前開
    有關因自被告甲○○處得知向該分行貸款在1000萬元以內者
    ，該分行不會向地政機關調閱地籍謄本等資料，彼等始決定
    詐貸800萬元等情，信而有徵，堪以採信。
  (二)此外，復有其上貼有被告丙○○、「阿義」照片之偽造「陳
    文祥」名義身分證影本各1件（見板檢92年度偵字第6489號
    卷第171頁、第172頁）；偽造臺北縣板橋地政事務所主任余
    大衛之建物及土地所有權證書影本各1件（見板檢92年度偵
    字第6489號卷第169頁至第170頁）；偽造陳文祥在弘大特化
    公司之員工在職證明書影本與扣繳憑單影本各1件（見板檢
    92年度偵字第6489號卷第178頁至第179頁）；偽造陳文祥土
    地房屋買賣契約書影本1件（見板檢92年度偵字第6489號卷
    第182頁至第185頁）；以「陳文祥」名義所偽造之放款調查
    書及審核書、授信個人資料表、授信審核書、借據、切結書
    、抵押權設定契約書、土地登記謄本、他項權利證明書、抵
    押權設定契約、土地及建物登記謄本等文件（見板檢92年度
    偵字第6489號卷第196頁至第207頁；板檢92年度偵字第6913
    號卷第66頁至第72頁）；鄧本繼指示不詳之人以「陳文祥」
    名義承租臺北縣板橋市○○路○段54號2樓之偽造房屋租賃契
    約書與其上貼有被告丙○○照片之偽造「陳文祥」名義身分
    證影本各1件（見板檢92年度偵字第10834號偵查卷第13至15
    頁）；偽造土銀東板橋分行「陳文祥」名義之開戶申請書與
    印鑑卡各1紙（見原審卷資料卷宗第二宗第43頁）；以「陳
    文祥」名義偽造面額分別為480萬元、260萬元、60萬元之存
    摺類取款憑條各1紙等文件（見原審卷資料卷宗第二宗第42
    頁），並有空白土地所有權狀86張、空白建築改良物所有權
    狀1張、空白土地所有權狀21張等文件；劉純宏、李坤山、
    陳文祥印章各1枚；主任余大衛印章2枚、主任吳鴻銘印章1
    枚、臺北縣板橋地政事務所主任吳鴻銘本案依分層負責表授
    權承辦人員決行印章2枚；隨案申請謄本印章1枚；最高限額
    抵押權章16枚、各式大小數字及金額章134枚、地名章18枚
    、土地證書用章（如收件章、所有權全部、依照各個債務契
    約之約定、以下空白等）23枚、未完成章1枚；墨水消除劑
    及各色原料18瓶；醋酸纖維素粉1包 (長寬厚約9公分×6公
    分×2公分)等物，扣案足資佐證（見板檢92年度偵字第1119
    5號卷第404頁至第408頁編號2、19、21、32、33、37、40、
    41、42）。上開空白土地所有權狀與空白建築改良物所有權
    狀等文件，係鄧本繼向不詳姓名之人所購得，用來偽造權狀
    之用；前開印章等物，均係鄧本繼請人刻好，用來作為或預
    備作為本件詐貸犯行之用；再前揭墨水消除劑及各色原料18
    瓶與醋酸纖維素粉1包 (長寬厚約9公分×6公分×2公分）等
    物，係鄧本繼所有用來作為變造權狀、支票等資料之用等情
    ，業據證人鄧本繼在警詢中證述明確（見92年度偵字第6489
    號偵查卷第17頁反面、第241頁），而鄧本繼在警詢中所言
    均屬實在乙節，亦據其在檢察官偵訊時證述明確（見板檢92
    年度偵字第6489號卷第250頁反面），足徵前開扣案物品確
    與被告甲○○、丁○○及共犯鄧本繼等人所犯下之前開詐貸
    800萬元之犯行有關，益徵彼等確有為本件詐貸犯行。是綜
    上諸情參互以析，本件事證明確，被告甲○○、丁○○等二
    人犯行，均足以認定。
三、關於被告甲○○、丙○○所為事實欄三所示之犯行部分：
  (一)被告甲○○確有將前開已兌領之該基金專戶所簽發之付款人
    為土銀東板橋分行、面額8000元真正支票影本一張及另二張
    付款人為同行之空白支票，交由被告丙○○轉交鄧本繼，該
    影本係作為偽造系爭5000多萬元支票之樣本，鄧本繼再將該
    支票影本交給共犯綽號「三毛」偽刻該已兌領支票上之發票
    人蘇貞昌等人之印章，以供蓋在系爭偽造支票上（據鄧本繼
    供稱以支票影本上之印文供偽造印章，需要特別之技術，彼
    乃請綽號「三毛」者偽刻印章，綽號「三毛」者知道係欲偽
    造系爭支票之用），其餘偽造支票之號碼、金額、偽刻受款
    人「建成水電工程股份有限公司」之印章等部分均係鄧本繼
    所為或請不知情之刻印店之刻印匠為之，被告甲○○並告知
    鄧本繼有關該臺北縣政府基金專戶所領取之空白支票號碼，
    且鄧本繼等人於91年8月5日上午9時許，至臺北銀行社子分
    行辦理有關前開5320萬元匯款事宜時，鄧本繼曾接到被告甲○○之電話指示上開款項中之2500萬元要領現金等情，迭據
    證人鄧本繼在偵審中結證甚詳（見板檢92年偵字6489號卷第
    233頁至第235頁；台北地院91年度訴字第1172號卷二第39頁
    ；本院92年度上訴字第2469號卷第74頁；本院93年度上更 (
    一)字第147號卷第74頁；原審筆錄卷宗第80至119頁、第121
    至158頁，原審卷93年6月7日、6月8日審判筆錄）；另鄧本
    繼於本院調查時以證人身分接受詰問復證稱：經由吳三郎介
    紹認識被告甲○○，並與甲○○、吳三郎共同商議犯罪，且
    亦介紹丙○○與甲○○認識，經其與甲○○聯絡後，丙○○
    確有向甲○○取得2張空白支票及1張8000元已兌現支票影本
    ，甲○○確有參與本件串謀假買賣及盜取之事等語 (見本院
    上訴卷第276至278頁)，是依共犯鄧本繼之供述，被告甲○○確有參與本案之犯行。至鄧本繼嗣後於本院上訴審調查時
    改稱不認識甲○○，甲○○未參與云云 (見本院上訴卷二第
    83 頁)，與其在歷次偵審中所供有異，無非因其案已確定而
    欲迴護被告甲○○之詞，自難採為被告甲○○有利之認定。
  (二)被告丙○○於臺北市調查處供稱：「鄧本繼介紹我認識甲○○後，才由我與甲○○聯繫，甲○○告訴我臺北縣政府公庫
    內1億多的存款，要我轉告鄧本繼，看鄧本繼有無辦法弄些
    錢出來，故此案件從頭到尾我都知情，但我對偽變造的技術
    一點都不瞭解，我只是跑腿傳話的角色」、「我很確定土地
    銀行東板橋分行詐領案中，被告甲○○有提供土地銀行之空
    白支票，以及已兌現之臺北縣政府公庫支票，轉交給鄧本繼
    ，供鄧本繼偽造變造支票使用」、「被告甲○○於二次交付
    該等密封袋給我時，均有告知其中內容物，第一次係已提領
    之面額8000元之支票影本，第二次係土銀東板橋分行之空白
    支票。且被告甲○○有說得手後要與鄧本繼五五分帳」、「
    被告甲○○於91年8月5日案發後曾打電話給我，請我轉告鄧
    本繼要照顧陳志輝的家人。且被告甲○○要求不要將被告甲○○參與該案之事托出。即被告甲○○曾於91年10月間，約
    我於中永和之環河北路全家便利商店門口見面，被告甲○○
    說銀行的工作可能不作了，打算回南部，並叮嚀我轉告鄧本
    繼等人不要供出甲○○」等語（見板檢92年度偵字第6489號
    偵查卷第163頁、第215頁、第216頁、第263頁至第265頁）
    ；於警詢供稱略以：「於90年底，我始加入以鄧本繼為首之
    犯罪集團，鄧本繼要我與甲○○聯絡，看能否配合詐騙盜領
    。被告甲○○以電話告知我有一張臺北縣政府基金會的已兌
    現面額8000多元的支票，要我轉交鄧本繼以供鄧本繼作為樣
    本，俾便變造支票詐領款項。我於當日晚上8時許，在臺北
    市○○街交予鄧本繼。我知道鄧本繼將該支票變造號碼，並
    將該支票上蓋以臺北縣長蘇貞昌及其它兩枚印章，面額為50
    00多萬元。該支票偽造完成時，我有電話告知甲○○該偽造
    完成之情事」等語（見板檢92年度偵字第6489號卷第28頁至
    第29頁）；於偵查中亦供稱略以：「我認識鄧本繼，並曾與
    鄧本繼合作過。我認識被告甲○○，並知他為土地銀行之襄
    理，大約在91年，鄧本繼說要跟被告甲○○配合，鄧本繼給
    我被告甲○○之電話，由我直接跟被告甲○○連絡。認識一
    個月後，被告甲○○遂主動與我提及他可以配合行事，然他
    不相信鄧本繼，較相信我。當時被告甲○○與我約於下午2
    點，在一家距銀行100公尺左右的麵包店門口，坐在門口椅
    子談的。被告甲○○說有一帳戶支票可以變造盜領，要我跟
    鄧本繼講。於91年1、2月左右，鄧本繼叫我向被告甲○○拿
    資料，兩次均是午休之時，鄧本繼電話中告訴我先到土銀附
    近再打電話給被告甲○○，被告甲○○便會出來。該二次都
    約在７－１１便利商店前面。第一次被告甲○○交給我信封
    ，說內為已兌現之支票，以供鄧本繼研究可否盜領。第二次
    約在3、4 月間，被告甲○○交給我兩張空白支票要我轉交
    給鄧本繼。易言之，被告甲○○交給我一張臺北縣政府基金
    會之已兌現之支票影本，上記載8000多元，並要我交給鄧本
    繼，以便鄧本繼研究如何變造。我於是打電話給鄧本繼，並
    約在三重附近交付該支票影本。鄧本繼收後說該支票是否可
    做出來，還要再問別人。後來鄧本繼打電話約我見面，要我
    跟被告甲○○問可否提供真的土銀支票以便偽造。我就連絡
    被告甲○○，並約在永和某店門口跟被告甲○○說明鄧本繼
    的想法。10多天後的一個傍晚，被告甲○○在永和交給我兩
    張空白支票，要我轉交給鄧本繼。被告甲○○並在交票給我
    的時候表示自己要分得支票面額的一半。我在三重轉交給鄧
    本繼，事後鄧本繼有告知丙○○說已經變造了一張5300多萬
    元的支票，並在某天晚上在三重拿給我看過。」、「在鄧本
    繼票據交換成功當天，鄧本繼主動通知我同去北銀社子分行
    提領。被告甲○○有以很急的口氣告訴我說要領現金，所以
    鄧本繼才向銀行要求領現金。於領錢時，領錢之人陳志輝等
    即被警方抓走，大家便散去，沒有再連絡。被告甲○○告訴
    我該案係五五分帳，要我再告訴鄧本繼。事發一個月後，甲○○打電話給我，並約在環河西路一家便利商店門口，見面
    時向我唉嘆說因為爆發本案等事由在銀行做不下去了。後來
    分手後，就再也沒有見面。」等語（見板檢92年度偵字第64
    89號卷第119頁至第122頁、第302頁至第304頁）。而共犯鄧
    本繼於臺北市調查處亦供稱：「約於91年初，甲○○透過丙○○與我接觸，丙○○向我表示『甲○○告訴他，臺北縣政
    府公庫帳戶裡面有錢，打算從中弄些錢出來，甲○○為此已
    經籌劃了半年多，甲○○知道我有能力處理這件事，希望我
    能參加』。」等語（見板檢92年度偵字第6489號卷第163頁
    ），上情亦經證人鄧本繼在原審再次具結證述綦詳（見原審
    筆錄卷宗第125頁，原審卷93年6月8日審判筆錄）。是依被
    告丙○○之前開供述，被告丙○○對於本案以偽造支票詐領
    台北縣政府基金專戶內款項之前因、過程及案發後之處置均
    能供述綦詳，被告丙○○苟非真正參與又何能知之如此詳實
    ？是依被告丙○○及共犯鄧本繼之前開供述，可知被告丙○○、甲○○就偽造系爭支票係知情，並與鄧本繼均有犯意聯
    絡及行為分擔，洵堪認定。被告丙○○辯稱不知道被告甲○○轉交予伊，伊再轉交予鄧本繼之1張支票影本及2張空白支
    票，係欲供鄧本繼偽造系爭支票使用云云，應與事實不符，
    而其於本院前審舉證人莊添源證稱丙○○曾受鄧本繼之託向
    其拿取支票；證人陳芷筠證稱曾見丙○○被黑道押走云云，
    因難認與本案有關，尚難據為有利被告丙○○之認定。另被
    告丙○○於本院前審調查時改稱交付本案支票之林經理並非
    本案之被告甲○○云云，惟共犯鄧本繼、被告丁○○、丙○○均已在原審準備程序與審理程序中當庭指認被告甲○○即
    是鄧本繼口中所謂在土銀東板橋分行之內應等情，且鄧本繼
    、被告丁○○、丙○○在90年4月間均曾見過被告甲○○，
    甚至與被告甲○○說過話等情，業據共犯鄧本繼、被告丁○○、丙○○等人在原審審理中供述甚詳，可見被告甲○○辯
    稱從不認識鄧本繼、被告丁○○、丙○○等人，未曾與彼等
    說過話云云，顯係畏罪卸責之虛詞，益徵其確曾參與前開犯
    行，始會心虛故意為不實之供述，應無疑義，而被告丙○○
    嗣後翻異，亦係迴護被告甲○○之詞，均不足採。
  (三)上揭偽造支票之支票號碼，確與現存於臺北縣政府保險櫃內
    尚未簽發使用之1紙空白支票之號碼相同，業據證人即臺北
    縣政府出納莊金裕於原審審理中結證屬實（見原審筆錄卷宗
    第305頁，原審卷93年6月28日審判筆錄）。又被告甲○○於
    91年7月間曾代理該行存匯襄理劉純宏之職務，有機會能查
    看到臺北縣政府該基金專戶領用空白支票號碼之情形，上揭
    偽造支票於同年8月2日在土銀東板橋分行為匯兌審核時，適
    該行存匯襄理劉純宏休假，由被告甲○○代理，被告甲○○
    為該支票之覆核人，亦據證人劉純宏、證人即同為該行支票
    匯兌審核人陳文隘於原審審理時結證明確（見原審卷93年6
    月16日審判筆錄）。而土銀東板橋分行有關台北縣政府基金
    專戶等相關業務由存匯部分掌理，存匯主辦劉存宏襄理請假
    時，因業務需要偶由甲○○襄理代理，如係代理時調閱相關
    資料，因屬掌管業務範圍無須辦理調閱手續，未留有甲○○
    調閱紀錄。再「本分行監視器錄影鏡頭僅針對櫃台人員與客
    戶位置，並無對著主辦人員坐位錄影，也未能對於是否有不
    法情事留存錄影」；「本行遵照財政部86年1月22日台財融
    字第86601348號函發金融機構安全維護注意要點裝置營業場
    所監視錄影系統規定，將自動錄影監視系統裝置於營業廳及
    重要處所 (包括營業廳外設置自動化服務機器之場所)，並
    指定專人負責操作、監控，切實掌握狀況。並無須將整個辦
    公場所納入監視系統之規定，故於90年至91年間無從自監視
    器錄影發現甲○○不法之情事」等情，亦有該分行94年2月3
    日東板放字第0940000029號函及95年10月20日東橋存字第09
    50000311號函在卷可參 (見本院上訴卷第242頁及本院審理
    卷)。又被告甲○○於91年7月間曾先後二次詢問土銀東板橋
    分行承辦匯兌之行員陳文隘有關兌領該基金專戶之支票，是
    否必須照會臺北縣政府，陳某告以不必照會，只需要定期對
    帳等情，亦據證人陳文隘於原審審理中結證在卷（見原審筆
    錄卷宗第250至251頁，93年6月28日審判筆錄）。況鄧本繼
    於系爭支票偽造完成後，於提示前曾告知被告甲○○，且告
    知所偽造之金額，被告甲○○知道該支票係偽造，業據鄧本
    繼在偵審中供述明確。足徵系爭偽造支票之號碼既與當時尚
    存放在臺北縣政府保險櫃內之該基金專戶所領取之空白支票
    其中一張相同，顯然係有人告知鄧本繼有關該專戶所領取之
    空白支票號碼，被告甲○○又得知兌領該基金專戶之支票不
    必照會臺北縣政府，而系爭偽造支票在該行於同年8月2日為
    匯兌審核時，被告甲○○適代理存匯襄理劉純宏之職務為覆
    核之人，則被告甲○○於覆核該支票時，顯然已知系爭支票
    係偽造，竟讓該支票順利通過審核而得以兌領款項，益見共
    犯鄧本繼、被告丙○○前開有關被告甲○○交予被告丙○○
    轉交鄧本繼偽造支票，以向土銀東板橋分行詐領基金專戶款
    項之供證，信而有徵，堪予採信。被告甲○○於行為當時係
    土銀東板橋分行之徵信襄理，擔任徵信主管及存匯主辦休假
    時，因業務需要偶而由其代理之業務等情，此業經證人劉純
    宏、陳文隘結證明確如前，被告甲○○顯係利用代理劉純宏
    職務及其係該行襄理之職務上之機會，得知臺北縣政府該基
    金專戶所領用之空白支票之號碼且兌領該基金專戶之支票不
    必照會臺北縣政府，認為有機可乘，乃與鄧本繼、被告丙○○三人共謀詐取土銀東板橋分行及臺北縣政府該基金專戶之
    款項，乃共同偽造系爭支票，所兌領的票款於存入人頭帳戶
    後並已由鄭英平等人領出20萬元，被告甲○○、丙○○與鄧
    本繼三人確共同偽造有價證券並加以行使詐取財物，其三人
    有共同之犯意聯絡及行為分擔，已亟明灼。
  (四)至土銀東板橋分行之空白支票經清查並未短少乙節，固據證
    人即該分行存匯部門襄理劉純宏結證明確，然該分行支存客
    戶有空白支票，且該分行支票係委託印製廠印製等情，亦據
    證人劉純宏與該分行職員陳文隘結證在卷（見原審卷93年6
    月18日審判筆錄）。足徵被告甲○○仍有可能自別的客戶處
    或印製廠處或以其他管道取得土銀東板橋分行之空白支票，
    且被告甲○○確曾轉交被告丙○○1張支票影本、2張空白支
    票，被告丙○○再轉交前開支票予鄧本繼以偽造系爭面額為
    5320萬元之支票等情，業據證人鄧本繼與被告丙○○供證明
    確如前，尚難以土銀東板橋分行之空白支票經清查並未短少
    乙節，遽為有利於被告甲○○之認定。故被告甲○○之選任
    辯護人所為前開土銀東板橋分行之空白支票經清查並未短少
    ，被告甲○○並未有何犯行之辯解，洵無足採。
  (五)另被告甲○○、丙○○之選任辯護人為其等辯護略以證人鄧
    本繼、吳三郎、被告丁○○或其他人間之證詞，就有關如何
    認識被告甲○○、如何朋分款項、何人至臺北銀行社子分行
    匯款之陳述有不一之處云云。然按審理事實之法院於證人之
    陳述有部分前後不符或相互間有所歧異時，究竟何者為可採
    ，仍應本其自由心證予以斟酌，非謂一有不符或矛盾，即應
    認其全部不可信。又證人對於犯罪之細節，所述固有渲染、
    誇大之處，然其基本事實之陳述，仍與犯行之真實性無礙時
    ，尚非不得予以採信；另證人供述之證據前後不符時，究竟
    何者為可採，事實審法院仍得依證據法則，本於自由心證予
    以斟酌，作合理之比較，定其取捨，若其取捨判斷無從認為
    確實有違日常客觀之經驗法則，自不得指為違背法令，有最
    高法院81年度臺上字第5303號判決及82年度臺非字第141號
    判決可參。再證人就同一事實之陳述前後略有出入此乃各人
    之記憶不清，或細節未交待清楚，或其描述用語不同，省略
    片段情節，或記錄之詳簡有異所致，倘其主要陳述一致，即
    尚難因其細節稍有紛岐即將全部證言捨棄不採，亦有最高法
    院73年度臺上字第3998號判決可參。是辯護意旨以證人之陳
    述前後不一，其證詞不得據為認定被告犯罪事實之基礎等語
    ，揆諸前揭說明，顯有未洽，即本院仍得將證人之上開證詞
    作一合理之比較，定其取捨。查共犯鄧本繼如何於事實欄三
    所載時地，先由被告甲○○透過被告丙○○向鄧本繼告知臺
    北縣政府公庫帳戶裡面有錢，請鄧本繼幫忙從中弄些錢出來
    ，被告丙○○有將被告甲○○交給彼之已兌現過面額8000元
    支票影本及二張空白支票轉交給鄧本繼，鄧本繼以被告甲○○所告知之支票號碼加以偽造系爭面額為5320萬元之支票，
    並利用被告甲○○代理存匯襄理職務而讓支票兌現等基本犯
    罪事實，業經證人鄧本繼、被告丙○○結證在卷，已如前述
    。縱有關鄧本繼是如何認識被告甲○○、如何謀議或如何朋
    分款項或朋分之金額為何，或被告鄧本繼欠被告丙○○多少
    錢之問題，或有關至臺北銀行社子分行之人有幾人，或被告
    甲○○究係交付幾張支票予被告丙○○之細節，證人或共犯
    間陳述前後或有不一之處，然此係因事隔2、3年，人在時隔
    已久之狀況下，當無法注意該等細節所致，然尚難以此細微
    與被告甲○○、丙○○所為事實欄三所載犯行之分工行為之
    基本事實無關之點，遽謂證人之陳述均無一可採。蓋證人或
    共犯間對於被告丙○○與被告甲○○如何參與事實欄三所載
    用偽造支票之方式以詐領5320萬元之基本重要事實既已證述
    明確，且未有何矛盾或有所不一之處，自可採信。故被告甲○○與丙○○之選任辯護人以上開無關基本事實之證人或共
    犯之陳述有出入之處，而認被告甲○○、丙○○並無何犯行
    ，顯有誤會。
  (六)此外，復有偽造為臺北縣政府設立於土銀東板橋分行之該基
    金專用帳號642－0號帳戶所簽發，票號Ｄ00000000號、面額
    5320萬元、在發票人欄上有偽造「蘇貞昌」、「駱清季公庫
    印鑑」、「莊金裕公庫專用印鑑」印文，及受款人欄上有偽
    造「建成水電工程股份有限公司」印文之支票影本1紙，在
    卷足參（見北檢91年度偵字第15490號卷第30頁反面）。
  (七)綜上諸情參互以析，本件事證明確，被告甲○○與丙○○等
    人確有偽造支票詐欺取財之犯行，均堪以認定。
四、論罪科刑之理由及應適用之法條：
  (一)被告甲○○、丁○○就事實欄二所示犯行部分：
    按銀行之開戶申請書、印鑑卡、提款單、授信申請書、個人
    基本資料等文書，依銀行作業模式，係申請人或存款人記載
    其基本資料供銀行核對，並向銀行請求辦理特定事項之旨，
    是上述文件之性質，應屬私文書。又稱公務員者，謂下列人
    員：一、依法令服務於國家、地方自治團體所屬機關而具有
    法定職務權限，以及其他依法令從事於公共事務，而具有法
    定職務權限者。二、受國家、地方自治團體所屬機關依法委
    託，從事與委託機關權限有關之公共事務者，刑法第10條第
    2項定有明文。被告甲○○為土銀東板橋分行之徵信襄理，
    職務上所從事者，乃有關銀行業務之私經濟領域活動，並非
    服務於國家、地方自治團體所屬機關而具有法定職務權限，
    本件冒貸亦不涉及公共事務，是甲○○於本件冒貸不具公務
    員身分，核被告甲○○、丁○○所為，均係犯刑法第339條
    第1項詐欺取財罪 (雖被告甲○○受銀行委任，竟意圖為自
    己不法利益違背其任務，致生損害於其任職之土銀東板橋分
    行之財產，亦涉有刑法第342條第1項之背信罪，惟此已包含
    於其之詐欺取財罪中，故不另論罪)、刑法第216條、第212
    條之行使偽造特種文書罪（就利用被告丙○○行使偽造「陳
    文祥」名義身分證以承租系爭房屋部分『然被告丙○○不知
    道承租房屋之目的係了為向土銀東板橋分行詐貸款項之用，
    詳後述』；暨推由共犯「阿義」行使偽造之「陳文祥」名義
    身分證以申辦貸款事宜部分）、刑法第216條、第210條行使
    偽造私文書罪（就利用被告丙○○行使附表壹編號二之文件
    部分；暨推由共犯「阿義」或鄧本繼行使附表壹編號五、七
    、八、九、十、十一、十二、十四、十五、十六、十七、十
    八等文件之部分）、刑法第216條、第211條行使偽造公文書
    罪（推由共犯「阿義」或鄧本繼行使附表壹編號三、四、十
    三等文件之部分）。又因被告甲○○不具公務員身分，被告
    等此部分所犯詐欺取財、並不涉及瀆職，公訴人指被告等所
    犯為貪污治罪條例第5條第1項第2款公務員詐取財物罪，尚
    有未洽，爰於不妨礙事實同一內，變更起訴法條。被告甲○○、丁○○利用不知承租房屋目的係為向土銀東板橋分行詐
    貸款項之被告丙○○，行使偽造特種文書與行使偽造私文書
    ，係間接正犯。又共犯鄧本繼偽造附表壹編號二、五、十一
    、十二之私文書及附表壹編號三、四、十三之公文書並進而
    行使；共犯「阿義」行使偽造之「陳文祥」名義身分證，偽
    造附表壹編號十四至十八之私文書並進而行使部分，因被告
    甲○○、丁○○與共犯鄧本繼、「阿義」、吳三郎間，均明
    知要以偽造身分證承租房屋及以假權狀向土銀東板橋分行詐
    貸款項，彼等間應有利用被告丙○○行使偽造特種文書與行
    使偽造私文書；暨推由共犯鄧本繼、共犯「阿義」所偽造之
    私文書、公文書或進而行使或行使偽造身分證特種文書之犯
    行，作為整個向土銀東板橋分行詐貸款項手段之意，即彼等
    明知為達成該詐取財物之目的，而有偽造私文書、公文書或
    行使偽造私文書或行使偽造公文書或行使偽造特種文書之犯
    行發生，亦不違背其本意，並各自分擔如事實欄二所載部分
    之犯行，被告甲○○、丁○○與共犯鄧本繼、「阿義」、吳
    三郎間就前開所犯之詐欺取財罪、行使偽造特種文書罪、行
    使偽造私文書罪、行使偽造公文書罪，有犯意聯絡及行為分
    擔，均為共同正犯。共犯鄧本繼偽造附表壹編號二、五、十
    一、十二之私文書及附表壹編號三、四、十三之公文書並進
    而行使；共犯「阿義」行使偽造之「陳文祥」名義身分證，
    偽造附表壹編號十四至十八之私文書並進而行使部分，偽造
    印章、印文署押係偽造私文書或公文書之階段行為，偽造之
    低度行為應為行使之高度行為所吸收，均僅論以行使之罪。
    身為共同正犯之被告甲○○與丁○○部分，亦僅應論以行使
    之罪。被告甲○○與丁○○多次行使偽造特種文書、行使偽
    造公文書、行使偽造私文書，均時間緊接，各觸犯構成要件
    相同之罪名，顯均係出於概括犯意為之，均為連續犯，各應
    依修正前刑法第56條規定論以一罪，並均加重其刑。又被告
    甲○○、丁○○所犯上開詐欺取財、行使偽造特種文書、行
    使偽造公文書、行使偽造私文書等罪間，具有方法結果之牽
    連關係，依修正前刑法第55條後段規定，應從一重之行使偽
    造公文書罪處斷。公訴意旨雖未敘明前揭被告甲○○與丁○○行使附表壹編號五、十一、十二私文書部分之犯行，然該
    部份之事實與上開其他行使偽造私文書部份，有部份行為之
    關係，應為起訴效力所及，本院自得一併審酌。
  (二)關於被告甲○○、丙○○所為事實欄三所示犯行部分：
    被告甲○○不具公務員身分，業如前述，又台北縣政府板橋
    車站特定專用區區徵收區基金專戶性質為何及有無
    委託銀行處理徵收土地補償發放事務乙節，經本院函詢台北
    縣政府作說明，據覆：查本府於85年辦理旨開特定專用區區徵收開發，該基金專戶之設立係依「區段徵收作業
    手冊」參、籌編經費。三、設立專戶：「以縣市政府名義，
    向金融機關申請開立專戶，作為區段徵收各項費用支應之用
    。」其設立性質為支應開發期間之各項作業費用如：行政作
    業費、工程款、地價補償費等。並於開發完成後取得可建築
    土地於標售取得價款後償還銀行貸款。另所詢開發區有無委
    託銀行處理徵收土地補償金發放事務乙節，查徵收補償金發
    放係由本府辦理，銀行僅配合於本府核定後開立支票，並無
    委託及授權銀行辦理發放業務。有該府95年11月2日北府地
    劃字第0950722019號函在卷可稽，是本件不涉及公共事務之
    處理，被告甲○○於本件冒領案非公務員，核被告甲○○、
    丙○○所為，均係犯刑法第201條第1項偽造有價證券罪。被
    告等偽造支票冒領補償金，於行使偽造有價證券中已包含詐
    欺取財性質，故不另論詐欺取財罪 (如前所述，因不另論罪
    故勿庸變更起訴法條，又詐欺取財罪已包含背信罪，故亦不
    另論背信罪)，被告等共同行使偽造有價證券之低度行為，
    應為高度之偽造行為所吸收，不另論罪。被告甲○○、丙○○就關於詐欺取財部分與鄧本繼間；被告甲○○、丙○○就
    關於偽造有價證券部分與鄧本繼及綽號「三毛」之不詳姓名
    成年人間；分別有犯意之聯絡及行為分擔，均應論以共同正
    犯。至於鄧本繼請綽號「三毛」偽刻「蘇貞昌」等印章，據
    鄧本繼稱係以該已兌領之真實臺北縣政府支票影本為樣本，
    要有特殊技術，一般刻印店無法刻等語，且蘇貞昌又係臺北
    縣縣長，所刻印章又有「公庫」字樣，則綽號「三毛」顯係
    知悉其所偽刻之印章係要供鄧本繼偽造系爭支票使用，綽號
    「三毛」應係偽造系爭支票之共犯，非不知情之人，起訴書
    漏載綽號「三毛」之人為偽造系爭支票之共同正犯，亦有未
    洽，應予更正。再因陳志輝、劉坤三、鄭英平並未參與偽造
    本案系爭支票犯行，對於該部分於事前亦無犯意聯絡，乃鄧
    本繼偽造支票完成後，始出面委請其等三人提示、匯款、領
    款，已經鄧本繼供述在卷，核與陳志輝、劉坤三、鄭英平供
    述之情節相符（雖陳志輝也否認參與行使系爭支票，但不足
    採信），此外復查無陳志輝、劉坤三、鄭英平有參與偽造本
    案系爭支票犯行，或對於該部分於事前有犯意聯絡，且亦無
    證據證明彼等有與被告甲○○、丙○○有何犯意聯絡，或知
    悉土銀東板橋分行內有被告甲○○作為內應等情，公訴人指
    訴陳志輝、劉坤三、鄭英平等人與被告甲○○、丙○○間尚
    有偽造有價證券或詐欺取財之犯意聯絡，尚有未洽，併予敘
    明。
  (三)關於被告甲○○所為事實欄二所示之犯行後，再為事實欄三
    所示之犯行係屬另行起意，並非基於概括之犯意為之：
    按連續犯之所謂出於概括犯意，必須其多次犯罪行為自始均
    在一個預定犯罪計劃以內，出於主觀上始終同一犯意之進行
    ，若中途另有新犯意發生，縱所犯為同一罪名，究非連續其
    初發的意思，即不能成立連續犯（最高法院70年度臺上字第
    6296號判例參照）。證人鄧本繼在原審具結證稱：「（你何
    時決定要偽造臺北縣政府系案支票？）91年8月5日案發前3
    、4個月。」等語（見原審卷第139頁）。其於本院另案審理
    時亦供稱：「（90年5月間是否知道有臺北縣政府基金專戶
    的錢可以詐領？）當時不知道，到91年1月間被告甲○○才
    提及」等語，足證被告甲○○與鄧本繼、丁○○等人所為事
    實欄二所示之犯行時間，係在90年4、5月間，當時鄧本繼尚
    不知有本案臺北縣政府基金專戶的徵收款可詐領。且事實欄
    二之犯罪時間係90年4、5月間，犯罪主要手段係偽造被害人
    陳文祥名義之土地所有權狀等資料而向銀行詐貸款項，而事
    實欄三之犯罪時間係91年3、4月間起，兩案犯罪時間相距約
    一年，且犯罪手段係偽造臺北縣政府公庫之支票詐領該府存
    在土銀東板橋分行之基金專戶之款項，兩者犯罪手段顯然不
    同，被告甲○○就此二案顯非基於詐欺取財罪之概括犯意，
    應係在為事實欄二之犯行後，再另行起意為事實欄三之犯行
    ，公訴人認被告甲○○就上開二犯行係基於概括犯意之連續
    犯，顯有未洽。是被告甲○○所犯二次詐欺取財罪，犯意各
    別，應分論併罰。
  (四)被告丙○○冒用「陳文祥」名義承租房屋後 (此部分業已判
    決確定)，再為事實欄三之犯行，其所犯行使偽造私文書罪
    與事實欄三行使偽造有價證券罪，亦係犯意各別，罪名互殊
    ，應予分論併罰。
  (五)查被告丁○○前有多項前科，曾因犯賭博罪，經原法院以89
    年度易字第370號判決有期徒刑5月確定，於89年8月31日易
    科罰金執行完畢，此有本院被告全國前案紀錄表附卷可稽，
    其於五年內再故意犯本件有期徒刑以上之本罪，不論新舊法
    均論累犯，應依新刑法第47條規定加重其刑。
五、原審論處被告等罪刑，本非無見，惟被告甲○○不具公務員
    身份，業如前述，原審依貪污治罪條例第5條第1項第2款利
    用職務上機會詐欺取財罪論處被告罪刑 (丁○○、丙○○有
    共犯關係一併論處此罪)，即有未洽；又原判決就被告甲○○、丁○○所涉事實欄二所示犯行部分，其詐欺取財與行使
    偽造特種文書、行使偽造私文書、行使偽造公文書等，於理
    由中並未說明其間之競合關係，究係裁判上一罪，抑或數罪
    併罰，亦有未合；被告甲○○、丙○○上訴意旨否認犯罪，
    被告丁○○上訴仍執陳詞指摘原判決未依證人保護法減輕其
    刑有所不當云云，雖均無理由，惟原判決既有如上可議之處
    ，仍屬無可維持，自應由本院將原判決此部分撤銷。爰審酌
    被告甲○○利用任職銀行襄理職務之機會，勾結外人，詐取
    財物，手段惡劣，使土銀東板橋分行損害不貲，及被告等不
    思循正途謀取財物，竟以詐騙手段，謀取不法利益，危害票
    據交易安全、國家金融秩序，惡性非輕，且被告甲○○犯後
    飾詞卸責，毫無悔意，被告丙○○屢傳不到，惟被告丁○○
    犯後尚能坦承犯行，態度良好等一切情狀，分別量處如主文
    所示之刑，並就被告甲○○部分定其應執行之刑，以示懲儆
    。
六、沒收部分：
Ａ、關於被告甲○○、丁○○所為事實欄二犯行部分：
  (一)如附表壹所示偽造之印文、署押；及扣案如附表貳編號四至
    七所示之偽造印章，以及未扣案偽造如附表編號一、三、
    十二所示之印章（無證據證明業已滅失），均係偽造之印章
    、印文、署押，該等偽造之印章、印文、署押與被告甲○○
    、丁○○所為前開事實欄二之犯行有關，不問屬於犯人與否
    ，應依刑法第219條規定，在彼二人主文項下宣告沒收。附
    表貳、所示之物（除附表貳編號四至七；附表編號一、
    三、十二外）係共犯鄧本繼所有，供彼與被告甲○○、丁○○或其他共犯犯罪所用之物，或犯罪所得之物，依共同犯罪
    應各負全部責任之理，應依刑法第38條第1項第2款、第3款
    之規定，在被告甲○○、丁○○之主文項下宣告沒收。
  (二)附表壹編號二之房屋租賃契約書；編號七至十一之開戶申請
    書、印鑑卡、個人資料表、授信申請書、員工在職證明書、
    扣繳憑單；編號十四至十八之借據、切結書、取款憑條等文
    件，均已交付出租人或土銀東板橋分行收執，均已非被告或
    共犯所有之文書，就該等文件本身爰不予宣告沒收。
Ｂ、關於被告甲○○、丙○○所為事實欄三犯行部分：
    扣案如附表肆編號四十之支票，係偽造之有價證券，依刑法
    第205條規定沒收之；至如附表肆編號四十一至四十四所示
    偽造之公印或印章，均未能證明已滅失，且上開偽造之公印
    或印章與被告甲○○、丙○○所犯偽造支票之犯行有關，該
    等偽造之公印或印章，均應依刑法第219條規定沒收之。
七、至被告丁○○辯稱略以：伊擔任污點證人，請依證人保護法
    第14條第1項規定，酌予減輕或免除其刑」云云。惟按「證
    人保護法第2條所列刑事案件（內含本件最輕本刑為三年以
    上有期徒刑之案件）被告或犯罪嫌疑人，於偵查中供述與該
    案案情有重要關係之待證事項或其他共犯之犯罪事證，因而
    使檢察官得以追訴該案之其他共犯者，以經檢察官事先同意
    者為限，就其因供述所涉之犯罪，減輕或免除其刑」，證人
    保護法第14條第1項定有明文。足徵要依前開證人保護法第
    14條第1項所規定得酌予減輕或免除其刑之要件，必需是被
    告在「偵查中」即供述與該案案情有重要關係之待證事項或
    其他共犯之犯罪事證，然遍觀卷證資料，被告丁○○於警詢
    、調查或偵查中從未到場或到庭供述過，此點亦為彼所承認
    ，揆諸前開說明，被告丁○○既未在偵查中有何供述或證述
    ，即不合乎前開證人保護法第14條第1項所規定得酌予減輕
    或免除其刑之要件，故被告丁○○上開辯解，並不足採。
八、被告行為後，刑法業於94年2月2日修正公布，並於95年7月1
    日施行，修正後刑法第2條第1項規定：「行為後法律有變更
    者，適用行為時之法律。但行為後之法律有利於行為人者，
    適用最有利於行為人之法律」。修正後刑法第33條第5款修
    正為主刑之種類：罰金新台幣一千元以上，以百元計算之、
    並於95年7月1日施行。比較被告行為時刑法第33條第5款主
    刑之種類：罰金銀元一元以上，就罰金之最低度以適用舊法
    對於被告有利。又修正後之刑法刪除第55條關於牽連犯之規
    定。本件被告等所犯上述各罪間，具有牽連犯之關係，業如
    前述，依修正前即行為時之規定，應從一重之罪處斷；依修
    正後之刑法既已刪除牽連犯之規定，則所犯上述各罪應依數
    罪併罰之規定分論併罰。比較新舊法之規定，修正後之規定
    並非較有利於被告，依刑法第2條第1項之規定，應適用行為
    時之法律，即適用修正前刑法第55條牽連犯之規定，從一重
    之罪處斷。另同法第56條連續犯之規定，亦同時修正公布刪
    除，則被告之犯行，因行為後新法業已刪除連續犯之規定，
    此刪除雖非犯罪構成要件之變更，但顯已影響行為人刑罰之
    法律效果，自屬法律有變更，依新法第2條第1項規定，比較
    新、舊法結果，仍應適用較有利於被告之行為時法律即舊法
    論以連續犯（最高法院95年第8次刑事庭會議決議參照）。
、不另為無罪諭知部分：
一、公訴意旨另以：被告甲○○與丁○○在涉犯前開事實欄二所
    載之犯行時，亦有涉犯該等事實欄所提及偽造公文書上之公
    印或公印文；被告甲○○與丙○○並曾參與事實欄三所載之
    至附表肆所示之金融機構，以偽造「謝甯馨」名義身分證開
    戶，或至苗栗縣頭份鎮戶政事務所，以偽造「謝甯馨」名義
    身分證申領印鑑變更登記證明等文件，甚至至臺北銀行社子
    分行行使偽造系爭面額為5320萬元支票而填寫匯款單等犯行
    ，因認被告甲○○與丙○○尚涉犯此部分之行使偽造私文書
    、行使偽造特種文書，及涉犯刑法第214條使公務員登載不
    實罪等罪嫌。
二、訊據被告甲○○、丁○○、丙○○均堅詞否認涉犯該等罪嫌
    ，均辯稱略以此部分與彼等無關等語。經查：
  (一)前開事實欄二、三所提及偽造公文書上之公印，均係鄧本繼
    向「三毛」購得，且該等公文書上之公印文均係鄧本繼偽造
    等情，業經證人鄧本繼在原審審理時結證明確，故並無證據
    證明被告甲○○、丁○○二人與「三毛」或鄧本繼間就前開
    偽造公印或公印文部分有何犯意聯絡及行為分擔，故被告甲○○與丁○○二人並未涉犯刑法第218條第1項偽造公印或公
    印文罪。起訴書認被告甲○○與丁○○二人尚涉犯此部分之
    犯行，尚未有洽，惟起訴書認此部分與前開彼等有罪部分有
    牽連犯裁判上一罪之關係，就此部分爰不另為無罪之諭知。
  (二)再有關事實欄三所示偽造「謝甯馨」名義身分證，至附表肆
    所示之金融機構，以偽造「謝甯馨」名義身分證開戶；或至
    苗栗縣頭份鎮戶政事務所，以偽造「謝甯馨」名義身分證申
    領印鑑變更登記證明等文件；甚至至臺北銀行社子分行行使
    偽造系爭面額為5320萬元支票而填寫匯款單之人，係鄧本繼
    與劉坤三、陳志輝、鄭英平等人，業據彼等供證明確。此外
    ，復查無其他積極證據足證被告甲○○與丙○○有何涉犯前
    開犯行。即被告甲○○、丙○○二人，就鄧本繼等人所犯之
    前開偽造「謝甯馨」身分證、行使偽造私文書、行使偽造特
    種文書、使公務員登載不實等犯行，並無何與鄧本繼等人有
    犯意聯絡及行為分擔，既如前述，起訴書認被告甲○○、丙○○二人尚涉犯此部分之犯行，尚未有洽，惟起訴書認此部
    分與前開彼等有罪部分有牽連犯裁判上一罪之關係，就此部
    分爰不另為無罪之諭知。
肆、被告丙○○經合法傳喚，無正當理由不到庭，爰不待其陳述
    逕行判決。
據上論斷，應依刑事訴訟法第369條第1項前段、第364條、第299
條第1項前段、第371條、刑法第2條第1項、第28條、第339條第1
項、第216條、第210條、第211條、第212條、第201條第1項、第
47條、修正前第55條後段、修正前第56條、第219條、第205條、
第38條第1項第2款、第3款、第51條第5款，罰金罰鍰提高標準條
例第1條前段，判決如主文。
本案經檢察官洪泰文到庭執行職務。
中　　華　　民　　國　　96　　年　　4 　　月　　3 　　日
　　　　　　　　　刑事第七庭    審判長法　官  楊貴雄
　　　　　　　　　　　　　　　　　    法　官  江國華
　　　　　　　 　 　　　　　　　　　　法　官  許宗和
以上正本證明與原本無異。
如不服本判決，應於收受送達後十日內向本院提出上訴書狀，其
未敘述上訴之理由者並得於提起上訴後十日內向本院補提理由書
（均須按他造當事人之人數附繕本）。
                                      書記官  林淑貞
中　　華　　民　　國　　96　　年　　4 　　月　　3 　　日
 附表壹
┌────┬────────┬──────────┬──────────┐
│  編號  │  時   間       │  偽造文書名稱      │ 偽造署押、印文     │
│        │                │                    │                    │
├────┼────────┼──────────┼──────────┤
│  一    │ 89或90年間     │  偽造陳文祥之國民  │ 偽造內政部公印文一 │
│        │                │  身分證－照片為張  │ 枚（見板檢92年度偵 │
│        │                │  夢雨者            │ 字第6489號偵查卷第 │
│        │                │                    │ 171頁）            │
├────┼────────┼──────────┼──────────┤
│  二    │ 90年4月間      │  偽造以陳文祥名義  │ 偽造陳文祥之署押數 │
│        │                │  承租臺北縣板橋市  │ 枚                 │
│        │                │  莊敬路215號1樓房  │                    │
│        │                │  之房屋租賃契約書  │                    │
│        │                │  （未扣案）        │                    │
├────┼────────┼──────────┼──────────┤
│  三    │ 90年4月間      │  偽造臺北縣板橋地  │ 偽造臺北縣板橋地政 │
│        │                │  政事務所建物所有  │ 事務所印公印文一枚 │
│        │                │  權狀              │ 、主任余大衛公印文 │
│        │                │                    │ 一枚               │
│        │                │                    │ （見板檢92年度偵字 │
│        │                │                    │   第6489號偵查卷第 │
│        │                │                    │   169頁）          │
├────┼────────┼──────────┼──────────┤
│  四    │ 90年4月間      │  偽造臺北縣板橋地  │ 偽造臺北縣板橋地政 │
│        │                │  政事務所土地所有  │ 事務所印公印文一枚 │
│        │                │  權狀              │ 、主任余大衛公印文 │
│        │                │                    │ 一枚               │
│        │                │                    │ （見板檢92年度偵字 │
│        │                │                    │   第6489號偵查卷第 │
│        │                │                    │   170頁）          │
├────┼────────┼──────────┼──────────┤
│  五    │ 90年4月間      │  偽造以陳文祥名義  │ 偽造陳文祥署押二枚 │
│        │                │  向他人買受臺北縣  │ 、陳文祥印文十三枚 │
│        │                │  板橋市○○路 215  │ （見板檢92年度偵字 │
│        │                │  號 1樓房屋之土地  │   第6489號偵查卷第 │
│        │                │  房屋買賣契約書    │   182至185頁）     │
├────┼────────┼──────────┼──────────┤
│  六    │ 90年4月間      │  偽造陳文祥之國民  │ 偽造內政部公印文一 │
│        │                │  身分證－照片為「  │ 枚（見板檢92年度偵 │
│        │                │  阿義」者          │ 第6489號偵查卷第176│
│        │                │                    │ 頁）               │
├────┼────────┼──────────┼──────────┤
│  七    │ 90年4月26日    │  土銀東板橋分行開  │ 偽造陳文祥署押一枚 │
│        │                │  戶申請書          │ 、印文一枚         │
│        │                │                    │ （見本院卷資料卷宗 │
│        │                │                    │   第二宗第43頁）   │
├────┼────────┼──────────┼──────────┤
│  八    │ 90年4月26日    │  土銀東板橋分行印  │ 偽造陳文祥署押一枚 │
│        │                │  鑑卡              │ 、陳文祥印文一枚   │
│        │                │                    │ （見本院卷資料卷宗 │
│        │                │                    │   第二宗第43頁）   │
├────┼────────┼──────────┼──────────┤
│  九    │ 90年4月30日    │  授信申請書        │ 偽造陳文祥署押二枚 │
│        │                │                    │ 、陳文祥印文四枚   │
│        │                │                    │ （見板檢92年度偵字 │
│        │                │                    │   第6489號偵查卷第 │
│        │                │                    │   197頁）          │
├────┼────────┼──────────┼──────────┤
│  十    │ 90年4月30日    │  個人資料表        │ 偽造陳文祥署押一枚 │
│        │                │                    │ 、陳文祥印文一枚   │
│        │                │                    │ （見板檢92年度偵字 │
│        │                │                    │   第6489號偵查卷第 │
│        │                │                    │   198頁）          │
├────┼────────┼──────────┼──────────┤
│  一    │ 90年4月24日    │  員工在職證明書    │ 偽造弘大特化公司印 │
│        │                │  、扣繳憑單        │ 文一枚、楊敏印文一 │
│        │                │                    │ 枚                 │
│  十    │                │                    │ （見板檢92年度偵字 │
│        │                │                    │   6489號偵查卷第178│
│        │                │                    │   頁）             │
├────┼────────┼──────────┼──────────┤
│  二    │ 90年5月間      │  土地、建築改良    │ 偽造陳文祥署押一枚 │
│        │                │  物抵押權設定契    │ 、陳文祥印印文一枚 │
│        │                │  約書              │ 、臺北縣板橋地政事 │
│  十    │                │                    │ 務所驗訖印文、收件 │
│        │                │                    │ 日期字號印文       │
│        │                │                    │ （見板檢92年度偵字 │
│        │                │                    │   第6489號偵查卷第 │
│        │                │                    │   202頁）          │
├────┼────────┼──────────┼──────────┤
│  三    │ 90年5月間      │  臺北縣板橋地政    │ 偽造臺北縣板橋地政 │
│        │                │  事務所他項權利    │ 、事務所印公印文一 │
│        │                │  證明書            │ 枚、主任吳鴻銘公印 │
│  十    │                │                    │ 文一枚             │
│        │                │                    │ （見板檢92年度偵字 │
│        │                │                    │   第6913號偵查卷第 │
│        │                │                    │   66頁）           │
├────┼────────┼──────────┼──────────┤
│        │                │                    │                    │
│  四    │ 90年5月11日    │  借  據            │ 偽造陳文祥署押二枚 │
│  十    │                │                    │ 、陳文祥印文八枚   │
│        │                │                    │ （見板檢92年度偵字 │
│        │                │                    │   第6489號偵查卷第 │
│        │                │                    │   200頁）          │
├────┼────────┼──────────┼──────────┤
│        │                │                    │                    │
│  五    │ 90年5月11日    │  切結書            │ 偽造陳文祥署押一枚 │
│  十    │                │                    │ 、陳文祥印文三枚   │
│        │                │                    │ （見板檢92年度偵字 │
│        │                │                    │   偵字第6489號偵查 │
│        │                │                    │   卷第201頁）      │
├────┼────────┼──────────┼──────────┤
│        │                │                    │                    │
│  六    │ 90年5月11日    │  土銀東板橋分行    │ 偽造陳文祥印文一枚 │
│  十    │                │  存摺類取款憑條    │ （見本院卷資料卷宗 │
│        │                │  面額480萬元       │ 　第二宗第42頁）   │
├────┼────────┼──────────┼──────────┤
│        │                │                    │                    │
│  七    │ 90年5月11日    │  土銀東板橋分行    │ 偽造陳文祥印文一枚 │
│  十    │                │  存摺類取款憑條    │ （見本院卷資料卷宗 │
│        │                │  面額260萬元       │ 　第二宗第42頁）   │
├────┼────────┼──────────┼──────────┤
│        │                │                    │                    │
│  八    │ 90年5月15日    │  土銀東板橋分行    │ 偽造陳文祥印文一枚 │
│  十    │                │  存摺類取款憑條    │ （見本院卷資料卷宗 │
│        │                │  面額60萬元  　    │ 　第二宗第42頁）   │
└────┴────────┴──────────┴──────────┘
附表貳（見板檢92年度偵字第11195號偵查卷第202至206頁，92
        年度保字第3990號贓證物品清單）
┌──┬──────────┬─────┬──────────┬───┐
│編號│ 扣案之物品名稱     │所有人    │ 沒收依據           │贓證物│
│    │                    │持有人    │                    │品清單│
│    │                    │          │                    │編號  │
├──┼──────────┼─────┼──────────┼───┤
│ 一 │空白土地所有權狀八十│鄧本繼    │刑法第38條第1項第2款│２    │
│    │六張                │          │、第3項             │      │
├──┼──────────┼─────┼──────────┼───┤
│ 二 │空白建築改良物所有權│鄧本繼    │刑法第38條第1項第2款│    │
│    │狀一張              │          │、第3項             │      │
├──┼──────────┼─────┼──────────┼───┤
│ 三 │空白土地所有權狀二十│鄧本繼    │刑法第38條第1項第2款│    │
│    │一張                │          │、第3項             │      │
├──┼──────────┼─────┼──────────┼───┤
│ 四 │劉純宏、李坤山、陳文│鄧本繼    │刑法第219條         │    │
│    │祥印章各一枚        │          │                    │      │
├──┼──────────┼─────┼──────────┼───┤
│ 五 │主任余大衛印章二枚、│鄧本繼    │刑法第219條         │    │
│    │主任吳鴻銘印章一枚、│          │                    │      │
│    │臺北縣板橋地政事務所│          │                    │      │
│    │主任吳鴻銘本案依分層│          │                    │      │
│    │負責表授權承辦人員決│          │                    │      │
│    │行印章二枚          │          │                    │      │
├──┼──────────┼─────┼──────────┼───┤
│ 六 │隨案申請謄本印章一枚│鄧本繼    │刑法第219條         │    │
├──┼──────────┼─────┼──────────┼───┤
│ 七 │最高限額抵押權章十六│鄧本繼    │刑法第219條         │    │
│    │枚、各式大小數字及金│          │                    │      │
│    │額章一百三十四枚、地│          │                    │      │
│    │名章十八枚、土地證書│          │                    │      │
│    │用章（如收件章、所有│          │                    │      │
│    │權全部、依照各個債務│          │                    │      │
│    │契約之約定、以下空白│          │                    │      │
│    │等）二十三枚、未完成│          │                    │      │
│    │章一枚              │          │                    │      │
├──┼──────────┼─────┼──────────┼───┤
│ 八 │墨水消除劑及各色原料│鄧本繼    │刑法第38條第1項第2款│    │
│    │十八瓶              │          │、第3項             │      │
├──┼──────────┼─────┼──────────┼───┤
│ 九 │醋酸纖維素粉一包（長│鄧本繼    │刑法第38條第1項第2款│    │
│    │寬厚約9公分×6公分×│          │、第3項             │      │
│    │2公分）             │          │                    │      │
├──┼──────────┼─────┼──────────┼───┤
│ 十 │臺灣土地銀行整存整付│鄧本繼    │刑法第38條第1項第2款│    │
│    │定期儲蓄存款存單（31│          │、第3項             │      │
│    │00萬）、注意事項、存│          │                    │      │
│    │款摘要、印鑑卡等四張│          │                    │      │
│    │文件等物            │          │                    │      │
└──┴──────────┴─────┴──────────┴───┘
附表（未扣案，但應沒收之物）
┌──┬────────┬───┬───────┬───────────┐
│編號│ 物品名稱       │所有人│ 沒收依據     │    備註              │
│    │                │持有人│              │                      │
├──┼────────┼───┼───────┼───────────┤
│ 一 │「內政部印」之印│「三毛│刑法第219條   │                      │
│    │章              │」    │              │                      │
├──┼────────┼───┼───────┼───────────┤
│ 二 │偽造陳文祥之身分│丙○○│刑法第38條第1 │該文件正本未扣案，但影│
│    │證－照片為丙○○│      │項第2款、第3項│本見板檢92年度偵字第  │
│    │；及其上之丙○○│      │              │6489號偵查卷第171頁   │
│    │照片一張        │      │              │                      │
├──┼────────┼───┼───────┼───────────┤
│ 三 │臺北縣板橋地政事│鄧本繼│刑法第219條   │                      │
│    │務所公印（關防）│      │              │                      │
├──┼────────┼───┼───────┼───────────┤
│ 四 │偽造臺北縣板橋地│鄧本繼│刑法第38條第1 │該文件正本未扣案，但影│
│    │政事務所建物所有│      │項第2款、第3項│本見板檢92年度偵字第  │
│    │權狀            │      │              │6489號偵查卷第169頁   │
├──┼────────┼───┼───────┼───────────┤
│ 五 │偽造臺北縣板橋地│鄧本繼│刑法第38條第1 │該文件正本未扣案，但影│
│    │政事務所土地所有│      │第2款、第3項  │本見板檢92年度偵字第  │
│    │權狀            │      │              │6489號偵查卷第175頁   │
├──┼────────┼───┼───────┼───────────┤
│ 六 │土地房屋買賣契約│鄧本繼│刑法第38條第1 │                      │
│    │書              │      │項第2款、第3項│                      │
├──┼────────┼───┼───────┼───────────┤
│ 七 │偽造陳文祥之國民│「阿義│刑法第38條第1 │該文件正本未扣案，但影│
│    │身分證－照片為「│」    │項第2款、第3項│本見板檢92年度偵字第  │
│    │阿義」者；及其上│      │              │第6489號偵查卷第176頁 │
│    │之「阿義」相片一│      │              │                      │
│    │張              │      │              │                      │
├──┼────────┼───┼───────┼───────────┤
│ 八 │土地銀行東板橋分│鄧本繼│刑法第38條第1 │                      │
│    │行陳文祥名義帳號│      │第2款、第3項  │                      │
│    │00000000存摺一本│      │              │                      │
│    │及提款卡一枚    │      │              │                      │
├──┼────────┼───┼───────┼───────────┤
│ 九 │陳文祥名義於弘大│「阿義│刑法第38條第1 │該文件正本未扣案，但影│
│    │特化股份有限公司│」    │項第2款、第3項│本見板檢92年度偵字第  │
│    │之員工在職證明書│      │              │6489號偵查卷第178頁   │
├──┼────────┼───┼───────┼───────────┤
│ 十 │陳文祥名義之各類│「阿義│刑法第38條第1 │                      │
│    │所得扣繳暨免扣繳│」    │項第2款、第3項│                      │
│    │憑單            │      │              │                      │
├──┼────────┼───┼───────┼───────────┤
│ 一 │土地、建築改良物│鄧本繼│刑法第38條第1 │該文件正本未扣案，但影│
│ 十 │抵押權設定契約書│      │項第2款、第3項│本見板檢92年度偵字第  │
│    │                │      │              │第6489號偵查卷第202頁 │
├──┼────────┼───┼───────┼───────────┤
│ 二 │臺北縣板橋地政事│鄧本繼│刑法第219條   │                      │
│ 十 │務所驗訖印      │      │              │                      │
├──┼────────┼───┼───────┼───────────┤
│ 三 │臺北縣板橋地政事│鄧本繼│刑法第38條第1 │該文件正本未扣案，但影│
│ 十 │務所他項權利證明│      │項第2款、第3項│本見板檢92年度偵字第  │
│    │書              │      │              │6913號偵查卷第66頁    │
├──┼────────┼───┼───────┼───────────┤
│ 四 │最高限額抵押權  │鄧本繼│刑法第38條第1 │                      │
│ 十 │960萬元之土地登 │      │項第2款、第3項│                      │
│    │記謄本與建物登  │      │              │                      │
│    │建物登記謄本    │      │              │                      │
└──┴────────┴───┴───────┴───────────┘
附表肆：
┌──┬────────────┬──┬──────┬─────────┐
│編號│名稱                    │數量│理由        │備註              │
├──┼────────────┼──┼──────┼─────────┤
│一  │偽造謝甯馨國民身分證    │一張│刑法第38條第│已扣案            │
│    │                        │    │條第1項第2款│                  │
│    │                        │    │、第 3項犯罪│                  │
│    │                        │    │罪所用且屬於│                  │
│    │                        │    │被告所有    │                  │
├──┼────────────┼──┼──────┼─────────┤
│二  │偽造之「謝甯馨」印章    │一顆│刑法第 219條│已扣案            │
│    │                        │    │偽造之印章不│                  │
│    │                        │    │問屬於犯人與│                  │
│    │                        │    │否沒收之    │                  │
├──┼────────────┼──┼──────┼─────────┤
│三  │偽造謝甯馨戶籍謄本申請書│三枚│刑法第219條 │未扣案（91年度偵字│
│    │上之偽造「謝甯馨」印文  │    │偽造之印文不│第15490號卷第148頁│
│    │                        │    │問屬於犯人與│、第149頁、第150頁│
│    │                        │    │否沒收之    │）該偽造之申請書已│
│    │                        │    │            │交付給苗栗縣頭份鎮│
│    │                        │    │            │戶政事務所，已非屬│
│    │                        │    │            │犯人所有，故沒收其│
│    │                        │    │            │上之印文          │
├──┼────────────┼──┼──────┼─────────┤
│四  │偽造謝甯馨印鑑變更登記申│三枚│刑法第219條 │未扣案（91年度偵字│
│    │請書上之偽造「謝甯馨」印│    │偽造之印文不│第15490號卷第151頁│
│    │文                      │    │問屬於犯人與│）該偽造之申請書已│
│    │                        │    │否沒收之    │交付給苗栗縣頭份鎮│
│    │                        │    │            │戶政事務所，已非屬│
│    │                        │    │            │犯人所有，故沒收其│
│    │                        │    │            │上之印文          │
├──┼────────────┼──┼──────┼─────────┤
│五  │偽造謝甯馨印鑑變更登記申│一枚│刑法第219條 │未扣案（91年度偵字│
│    │請書上之偽造「謝甯馨」署│    │偽造之印文不│第15490號卷第151頁│
│    │押                      │    │問屬於犯人與│）該偽造之申請書已│
│    │                        │    │否沒收之    │交付給苗栗縣頭份鎮│
│    │                        │    │            │戶政事務所，已非屬│
│    │                        │    │            │犯人所有，故沒收其│
│    │                        │    │            │上之印文          │
├──┼────────────┼──┼──────┼─────────┤
│六  │偽造謝甯馨印鑑登記證明申│二枚│刑法第219條 │未扣案（91年度偵字│
│    │請書上之偽造「謝甯馨」印│    │偽造之印文不│第15490號卷第152頁│
│    │文                      │    │問屬於犯人與│）該偽造之申請書已│
│    │                        │    │否沒收之    │交付給苗栗縣頭份鎮│
│    │                        │    │            │戶政事務所，已非屬│
│    │                        │    │            │犯人所有，故沒收其│
│    │                        │    │            │上之印文          │
├──┼────────────┼──┼──────┼─────────┤
│七  │偽造謝甯馨印鑑登記證明申│一枚│刑法第219條 │未扣案（91年度偵字│
│    │請書上之偽造「謝甯馨」署│    │偽造之印文不│第15490號卷第152頁│
│    │押                      │    │問屬於犯人與│）該偽造之申請書已│
│    │                        │    │否沒收之    │交付給苗栗縣頭份鎮│
│    │                        │    │            │戶政事務所，已非屬│
│    │                        │    │            │犯人所有，故沒收其│
│    │                        │    │            │上之印文          │
├──┼────────────┼──┼──────┼─────────┤
│八  │偽造謝甯馨之印鑑證明    │六張│刑法第38條第│未扣案（91年偵字第│
│    │                        │    │1項第3款、第│15490號卷第152頁）│
│    │                        │    │3項犯罪所得 │未能證明已滅失    │
│    │                        │    │且屬於被告所│                  │
│    │                        │    │有          │                  │
├──┼────────────┼──┼──────┼─────────┤
│九  │偽造臺北銀行存款各項業務│三枚│刑法第219條 │未扣案            │
│    │申請暨約定書上偽造「謝甯│    │偽造之印文不│偽造臺北銀行存款各│
│    │馨」印文                │    │問屬於犯人與│項業務申請書暨約定│
│    │                        │    │否沒收之    │書已交臺北銀行    │
├──┼────────────┼──┼──────┼─────────┤
│十  │偽造謝甯馨臺北銀行因前上│二枚│刑法第219條 │未扣案            │
│    │之偽造「謝甯馨」署押    │    │偽造之署押不│偽造臺北銀行存款各│
│    │                        │    │問屬於犯人與│項業務申請書暨約定│
│    │                        │    │否沒收之    │書已交臺北銀行    │
├──┼────────────┼──┼──────┼─────────┤
│十一│偽造謝甯馨臺北銀行印鑑卡│二枚│刑法第219條 │未扣案            │
│    │上之「謝甯馨」印文      │    │偽造之印文不│偽造臺北銀行存款各│
│    │                        │    │問屬於犯人與│項業務申請書暨約定│
│    │                        │    │否沒收之    │書已交臺北銀行    │
├──┼────────────┼──┼──────┼─────────┤
│十二│偽造謝甯馨臺北銀行印鑑卡│一枚│刑法第219條 │未扣案            │
│    │上之「謝甯馨」署押      │    │偽造之署押不│偽造臺北銀行存款各│
│    │                        │    │問屬於犯人與│項業務申請書暨約定│
│    │                        │    │否沒收之    │書已交臺北銀行    │
├──┼────────────┼──┼──────┼─────────┤
│十三│謝甯馨臺北銀行存摺      │一本│刑法第38條第│未扣案            │
│    │                        │    │1項第3款、第│未證明已滅失      │
│    │                        │    │3 項犯罪所得│                  │
│    │                        │    │且屬於被告所│                  │
│    │                        │    │有          │                  │
├──┼────────────┼──┼──────┼─────────┤
│十四│謝甯馨臺北銀行金融卡    │一張│刑法第38條第│未扣案            │
│    │                        │    │1項第3款、第│未證明已滅失      │
│    │                        │    │3 項犯罪所得│                  │
│    │                        │    │且屬於被告所│                  │
│    │                        │    │有          │                  │
├──┼────────────┼──┼──────┼─────────┤
│十五│偽造謝甯馨陽信銀行開戶申│不詳│刑法第219條 │未扣案            │
│    │請書上之偽造「謝甯馨」印│    │偽造之印文不│開戶申請書已交陽信│
│    │文                      │    │問屬於犯人與│銀行              │
│    │                        │    │否沒收之    │                  │
├──┼────────────┼──┼──────┼─────────┤
│十六│偽造謝甯馨陽信銀行開戶申│不詳│刑法第219條 │未扣案            │
│    │請書上之偽造「謝甯馨」署│    │偽造之署押不│開戶申請書已交陽信│
│    │押                      │    │問屬於犯人與│銀行              │
│    │                        │    │人與否沒收之│                  │
├──┼────────────┼──┼──────┼─────────┤
│十七│偽造謝甯馨陽信銀行印鑑卡│二枚│刑法第219條 │未扣案            │
│    │上之「謝甯馨」印文      │    │九條偽造之印│印鑑卡已交陽信銀行│
│    │                        │    │文不問屬於犯│                  │
│    │                        │    │人與否沒收之│                  │
├──┼────────────┼──┼──────┼─────────┤
│十八│偽造謝甯馨陽信銀行印鑑卡│一枚│刑法第219條 │未扣案            │
│    │上之「謝甯馨」署押      │    │偽造之署押不│印鑑卡已交陽信銀行│
│    │                        │    │問屬於犯人與│                  │
│    │                        │    │否沒收之    │                  │
├──┼────────────┼──┼──────┼─────────┤
│十九│謝甯馨陽信銀行存摺      │一本│刑法第38條第│已扣案            │
│    │                        │    │1項第3款、第│                  │
│    │                        │    │3 項犯罪所得│                  │
│    │                        │    │且屬於被告所│                  │
│    │                        │    │有          │                  │
├──┼────────────┼──┼──────┼─────────┤
│二十│謝甯馨陽信銀行金融卡    │一張│刑法第38條第│已扣案            │
│    │                        │    │1項第3款、第│                  │
│    │                        │    │3 項犯罪所得│                  │
│    │                        │    │且屬於被告所│                  │
│    │                        │    │有          │                  │
├──┼────────────┼──┼──────┼─────────┤
│二十│偽造謝甯馨誠泰銀行存摺存│二枚│刑法第219條 │未扣案（91年度偵字│
│一  │款業務往來約定書之偽造「│    │偽造之印文不│第15490號卷第77頁 │
│    │謝甯馨」印文（含勾選服務│    │問屬於犯人與│、第79頁）約定書已│
│    │項目單）                │    │否沒收之    │交誠泰銀行        │
├──┼────────────┼──┼──────┼─────────┤
│二十│偽造謝甯馨誠泰銀行存摺存│一枚│刑法第219條 │未扣案（91年度偵字│
│二  │款業務往來約定書之偽造「│    │偽造之署押不│第15490號卷第77頁 │
│    │謝甯馨」署押            │    │問屬於犯人與│）約定書已交誠泰銀│
│    │                        │    │否沒收之    │行                │
├──┼────────────┼──┼──────┼─────────┤
│二十│偽造謝甯馨誠泰銀行印鑑卡│一枚│刑法第219條 │未扣案（91年度偵字│
│三  │上之「謝甯馨」印文      │    │偽造之印文不│第15490號卷第77頁 │
│    │                        │    │問屬於犯人與│）印鑑卡已交誠泰銀│
│    │                        │    │否沒收之    │行                │
├──┼────────────┼──┼──────┼─────────┤
│二十│謝甯馨誠泰銀行存摺      │一本│刑法第38條第│未扣案            │
│四  │                        │    │1項第3款、第│未能證明已滅失    │
│    │                        │    │3 項犯罪所得│                  │
│    │                        │    │且屬於被告所│                  │
│    │                        │    │有          │                  │
├──┼────────────┼──┼──────┼─────────┤
│二十│謝甯馨誠泰銀行金融卡    │一張│刑法第38條第│未扣案            │
│五  │                        │    │1項第3款、第│未能證明已滅失    │
│    │                        │    │3 項犯罪所得│                  │
│    │                        │    │且屬於被告所│                  │
│    │                        │    │有          │                  │
├──┼────────────┼──┼──────┼─────────┤
│二十│偽造謝甯馨華泰銀行申請開│不詳│刑法第219條 │未扣案            │
│六  │戶資料上之偽造「謝甯馨」│    │偽造之印文不│開戶資料已交華泰銀│
│    │印文                    │    │問屬於犯人與│行                │
│    │                        │    │否沒收之    │                  │
├──┼────────────┼──┼──────┼─────────┤
│二十│偽造謝甯馨華泰銀行申請開│不詳│刑法第219條 │未扣案            │
│七  │戶資料上之偽造「謝甯馨」│    │偽造之署押不│開戶資料已交華泰銀│
│    │署押                    │    │問屬於犯人與│行                │
│    │                        │    │否沒收之    │                  │
├──┼────────────┼──┼──────┼─────────┤
│二十│偽造謝甯馨華泰銀行印鑑卡│三枚│刑法第219條 │未扣案（91年度偵字│
│八  │上之「謝甯馨」印文      │    │偽造之印文不│第15490號卷第74頁 │
│    │                        │    │問屬於犯人與│）偽造印鑑卡已交華│
│    │                        │    │否沒收之    │泰銀行            │
├──┼────────────┼──┼──────┼─────────┤
│二十│偽造謝甯馨華泰銀行印鑑卡│一枚│刑法第219條 │未扣案（91年度偵字│
│九  │上之「謝甯馨」署押      │    │偽造之署押不│第15490號卷第74頁 │
│    │                        │    │問屬於犯人與│）印鑑卡已交華泰銀│
│    │                        │    │否沒收之    │行                │
├──┼────────────┼──┼──────┼─────────┤
│三十│交付華泰銀行申請開戶偽造│一枚│刑法第219條 │未扣案            │
│    │身分證影本上「謝甯馨」印│    │偽造之印文不│偽造身分證影本已交│
│    │文                      │    │問屬於犯人與│華泰銀行          │
│    │                        │    │否沒收之    │                  │
├──┼────────────┼──┼──────┼─────────┤
│三十│謝甯馨華泰銀行存摺      │一本│刑法第38條第│未扣案            │
│一  │                        │    │1項第3款、第│未能證明已滅失    │
│    │                        │    │3 項犯罪所得│                  │
│    │                        │    │且屬於被告所│                  │
│    │                        │    │有          │                  │
├──┼────────────┼──┼──────┼─────────┤
│三十│謝甯馨華泰銀行金融卡    │一張│刑法第38條第│未扣案            │
│二  │                        │    │1項第3款、第│未能證明已滅失    │
│    │                        │    │3 項犯罪所得│                  │
│    │                        │    │且屬於被告所│                  │
│    │                        │    │有          │                  │
├──┼────────────┼──┼──────┼─────────┤
│三十│偽造謝甯馨大眾銀行開戶申│一枚│刑法第219條 │未扣案（91年度訴字│
│三  │請書上偽造「謝甯馨」印文│    │偽造之印文不│第1172號本卷一第84│
│    │                        │    │問屬於犯人與│頁）申請書已交大眾│
│    │                        │    │否沒收之    │銀行              │
├──┼────────────┼──┼──────┼─────────┤
│三十│偽造謝甯馨大眾銀行開戶申│一枚│刑法第219條 │未扣案（91年度訴字│
│四  │請書上偽造「謝甯馨」署押│    │偽造之署押不│第1172號本卷一第84│
│    │                        │    │問屬於犯人與│頁）申請書已交大眾│
│    │                        │    │否沒收之    │銀行              │
├──┼────────────┼──┼──────┼─────────┤
│三十│偽造謝甯馨大眾銀行印鑑卡│二枚│刑法第219條 │未扣案（91年度訴字│
│五  │上之「謝甯馨」印文      │    │偽造之印文不│第1172號本卷一第86│
│    │                        │    │問屬於犯人與│頁）印鑑卡已交大眾│
│    │                        │    │否沒收之    │銀行              │
├──┼────────────┼──┼──────┼─────────┤
│三十│偽造謝甯馨大眾銀行印鑑卡│二枚│刑法第219條 │未扣案（91年度訴字│
│六  │上之「謝甯馨」署押      │    │偽造之署押不│第1172號本卷一第86│
│    │                        │    │問屬於犯人與│頁）印鑑卡已交大眾│
│    │                        │    │否沒收之    │銀行              │
├──┼────────────┼──┼──────┼─────────┤
│三十│謝甯馨大眾銀行存摺      │一本│刑法第38條第│已扣案            │
│七  │                        │    │1項第3款、第│                  │
│    │                        │    │3 項犯罪所得│                  │
│    │                        │    │且屬於被告所│                  │
│    │                        │    │有          │                  │
├──┼────────────┼──┼──────┼─────────┤
│三十│謝甯馨大眾銀行金融卡    │一張│刑法第38條第│已扣案            │
│八  │                        │    │1項第3款、第│                  │
│    │                        │    │3 項犯罪所得│                  │
│    │                        │    │且屬於被告所│                  │
│    │                        │    │有          │                  │
├──┼────────────┼──┼──────┼─────────┤
│三十│黑色提款袋              │一個│刑法第38條第│已扣案            │
│九  │                        │    │1項第2款、第│                  │
│    │                        │    │3 項供犯罪所│                  │
│    │                        │    │用且屬於犯人│                  │
│    │                        │    │之物        │                  │
├──┼────────────┼──┼──────┼─────────┤
│四十│偽造之金額5320萬元支票  │一張│刑法第205條 │已扣案            │
│    │（票號DI0000000號、帳號 │    │偽造之有價證│蓋偽造支票已沒收，│
│    │642-0號、受款人為建成水 │    │券不問屬於犯│其上之偽造「蘇貞昌│
│    │電工程股份有限公司）    │    │人與否沒收之│」、「駱清季公庫印│
│    │                        │    │            │鑑、「莊金裕公庫專│
│    │                        │    │            │用印鑑」、「建成水│
│    │                        │    │            │電工程股份有限公司│
│    │                        │    │            │」等印文，不再另行│
│    │                        │    │            │宣告沒收          │
├──┼────────────┼──┼──────┼─────────┤
│四十│偽造之「蘇貞昌」印章    │一顆│刑法第219條 │未扣案            │
│一  │                        │    │偽造之印章不│未能證明已滅失    │
│    │                        │    │問屬於犯人與│                  │
│    │                        │    │否沒收之    │                  │
├──┼────────────┼──┼──────┼─────────┤
│四十│偽造之「駱清季公庫印鑑」│一顆│刑法第219條 │未扣案            │
│二  │印章                    │    │偽造之印章不│未能證明已滅失    │
│    │                        │    │問屬於犯人與│                  │
│    │                        │    │否沒收之    │                  │
├──┼────────────┼──┼──────┼─────────┤
│四十│偽造之「莊金裕公庫專用印│一顆│刑法第219條 │未扣案            │
│三  │鑑」印章                │    │偽造之印章不│未能證明已滅失    │
│    │                        │    │問屬於犯人與│                  │
│    │                        │    │否沒收之    │                  │
├──┼────────────┼──┼──────┼─────────┤
│四十│偽造之「建成水電工程股份│一顆│刑法第219條 │未扣案            │
│四  │有限公司」印章          │    │偽造之印章不│未能證明已滅失    │
│    │                        │    │問屬於犯人與│                  │
│    │                        │    │否沒收之    │                  │
├──┼────────────┼──┼──────┼─────────┤
│四十│臺北銀行取款憑條上之「謝│一枚│刑法第219條 │未扣案            │
│五  │甯馨」印文              │    │偽造之印文不│未能證明已滅失    │
│    │                        │    │問屬於犯人與│                  │
│    │                        │    │否沒收之    │                  │
├──┼────────────┼──┼──────┼─────────┤
│四十│臺北銀行取款憑條上之「謝│一枚│刑法第219條 │未扣案            │
│六  │甯馨」署押              │    │偽造之署押不│未能證明已滅失    │
│    │                        │    │問屬於犯人與│                  │
│    │                        │    │否沒收之    │                  │
├──┼────────────┼──┼──────┼─────────┤
│四十│臺北銀行入戶電匯回條顧客│二張│刑法第38條第│已扣案（91年度偵字│
│七  │聯                      │    │1項第3款、第│第 15490號卷第40頁│
│    │                        │    │3 項犯罪所得│、第41頁）其上「謝│
│    │                        │    │且屬於被告所│甯馨」署押二枚不另│
│    │                        │    │有          │宣告沒收          │
├──┼────────────┼──┼──────┼─────────┤
│四十│臺北銀行入戶電匯回條銀行│二枚│刑法第219條 │未扣案（臺北銀行入│
│八  │留存聯上「謝甯馨」之署押│    │偽造之署押不│戶電匯回條銀行留存│
│    │                        │    │問屬於犯人與│聯已交付臺北銀行）│
│    │                        │    │否沒收之    │                  │
└──┴────────────┴──┴──────┴─────────┘
附錄：本案論罪科刑法條全文
中華民國刑法第339條第1、2項
意圖為自己或第三人不法之所有，以詐術使人將本人或第三人之物交付者
，處 5 年以下有期徒刑、拘役或科或併科 1 千元以下罰金。
以前項方法得財產上不法之利益或使第三人得之者，亦同。
中華民國刑法第216條：
行使第210條至第215條之文書者，依偽造、變造文書或登載不實
事項或使登載不實事項之規定處斷。
中華民國刑法第210條：
偽造、變造私文書，足以生損害於公眾或他人者，處5年以下有
期徒刑。
中華民國刑法第211條：
偽造、變造公文書，足以生損害於公眾或他人者，處1年以上7年
以下有期徒刑。
中華民國刑法第212條：
偽造、變造護照、旅券、免許證、特許證及關於品行、能力服務
或其他相類之證書、介紹書，足以生損害於公眾或他人者，處1
年以下有期徒刑、拘役或3百元以下罰金。
中華民國刑法第201條第1項：
意圖供行使之用，而偽造、變造公債票、公司股票或其他有價證
券者，處3年以上10年以下有期徒刑，得併科3千元以下罰金。
